【裁判字號】    89,訴,1297
【裁判日期】    901231
【裁判案由】    貪污等
【裁判全文】
臺灣板橋地方法院刑事判決                        八十九年度訴字第一二九七號
    公  訴  人  臺灣板橋地方法院檢察署檢察官
    被      告  丙  ○
    選任辯護人  張冀明律師
右列被告因貪污案件，經檢察官提起公訴（八十七年度偵字第二九００號），本院判
決如左：
    主  文
丙○共同依據法令從事公務之人員，對於違背職務上之行為，收受賄賂，處有期徒刑
拾年陸月，褫奪公權陸年，所得財物新臺幣貳仟陸佰萬元應予追繳沒收，如全部或一
部無法追繳時，以其財產抵償之。
    事  實
一、丙○係前臺灣省議會議員，其與前臺灣省住宅暨都市發展局（簡稱住都局）局長
    兼國民大會代表（簡稱國大代表）甲○○（所涉貪污案件，由本院以八十五年度
    訴字第七二五號判決後，迭經上訴，現由最高法院審理中，簡稱甲○○案）關係
    良好（丙○於民國八十年十一月間擔任甲○○國大代表競選總部副總幹事並兼管
    競選財務時，曾要求甲○○開設臺灣銀行屏東分行00000000000－0
    號之帳戶〈簡稱臺銀屏東分行帳戶〉交付丙○保管使用，由丙○為甲○○處理相
    關金錢收支，該帳戶有多筆金錢流入丙○在同一銀行之另一帳戶，又存有屏東縣
    選舉委員會開付予甲○○競選補助經費之支票；其後甲○○與丙○更進而於八十
    二年三月二十六日分別以座落於臺中市○○段四二五地號土地應有部分及其上門
    牌號碼為臺中市○○區○○路三段九十三巷四十二弄十八號十五樓之一建物暨同
    上地號土地應有部分及門牌號碼為同上弄十六號十四樓之二之建物，各向臺灣銀
    行中興新村分行〈簡稱臺銀中興新村分行〉申請抵押擔保借款新臺幣〈下同〉九
    百九十萬元、七百五十萬元時，且其二人互相為對方之連帶保證人；甲○○並以
    其名義向臺中市第十一信用合作社〈簡稱臺中市十一信〉借款供丙○所經營之盈
    慎建設股份有限公司〈簡稱盈慎公司〉使用，由丙○為連帶保證人，或由戊○○
    與丙○提供土地供擔保，且由盈慎公司之員工壬○○及總經理戊○○、己○○〈
    即戊○○之侄女〉負責繳納本息，另丙○向臺中市十一信貸款時，亦由甲○○為
    丙○之連帶保證人或由甲○○提供擔保品為丙○作保；丙○見甲○○在臺中市十
    一信之一千二百五十萬元房貸利息較高，即主動由後述之二千萬元賄款中提出一
    千一百六十八萬五千元為甲○○清償該貸款，再由甲○○於八十二年四月間以同
    一房地另向臺銀中興新村分行貸款，以節省房貸利息）。而住都局係掌理關於臺
    灣省都市計劃規劃與區○○道路、橋樑、下水道及公園等公共工程興辦事項等相
    關業務，甲○○於擔任住都局局長期間（自七十七年九月起至八十一年十二月二
    十九日止），綜理該局業務，並指揮監督所屬機構及員工；庚○○為住都局總工
    程司；陳炯榮原係住都局環境工程處（簡稱環工處）處長（任職期間自八十年一
    月一日起至八十二年八月一日退休止）；林有德原係住都局環境工程處北區測量
    規劃設計隊（簡稱環北隊）隊長（任職期間自七十八年間至八十二年七月二日止
    ）；洪伯仁原係環北隊第二分隊工務員兼分隊長（任職期間自八十年六月間起至
    八十二年六月止）；羅吉煌原係環北隊第五分隊幫工程司兼分隊長（任職期間自
    八十年十月間起擔任幫工程司，自八十年十月二十日起至八十二年七月止，兼任
    分隊長）；林松展係環北隊第三分隊公務員，均為依據法令從事公務之人員。又
    午○○係國光工程顧問有限公司（簡稱國光工程公司）、國光環境科技股份有限
    公司（簡稱國光環境公司）之董事長，並於七十九年十月間與其子鍾東佑等合組
    國豐工程顧問有限公司（簡稱國豐公司），以鍾東佑為名義上之負責人，實際業
    務則由午○○處理，因國豐公司成立後並無專職人員，故由國光工程公司人員兼
    辦國豐公司各項業務，至於應以何家公司名義對外承攬業務，則由午○○視實際
    需要加以調節。
    １緣政府為疏解臺北縣地區水患，由行政院列管臺北地區防洪第三期計畫，沿大
    漢溪由臺灣省水利局負責興建堤防，住都局則負責堤後抽水站十三座（後增加為
    十五座）公用工程之興建，其中擬於臺北縣板橋市○○○路邊，湳仔溝與大漢溪
    會流處興建四汴頭抽水站，環北隊人力不足簽擬四汴頭抽水站工程之委外設計作
    業，於簽擬公文陳報上級後，午○○得悉該情，即於八十一年七月上旬某日先行
    至位在臺北市○○路○段三四二號住都局局長甲○○之辦公室，商請與其為屏東
    同鄉兼舊識之甲○○幫助將四汴頭抽水站新建工程委外設計工作交其辦理，並獲
    得甲○○之允諾，而由甲○○以電話通知林有德，表示其同鄉午○○希望瞭解四
    汴頭抽水站工程設計規劃之相關內容，請予以適當之幫助，使得午○○等人於住
    都局未經省政府核准得辦理委外設計前，即得事先未經住都局邀請，而能獲悉本
    件工程之設計相關資料，而逕自進行設計工作。嗣後林有德因公至住都局甲○○
    辦公室時，甲○○於其辦公室當面交待林有德將該委外設計案交由午○○之公司
    辦理，並稱午○○已準備好三家公司資料。國豐公司因受到甲○○、林有德及洪
    伯仁之協助，而獲得與住都局議價取得本件委外設計案之機會。嗣住都局於八十
    一年八月十二日與國豐公司完成議價，並於同年八月十九日與國豐公司簽訂「四
    汴頭抽水站工程設計委託服務契約」，由國豐公司正式取得本件工程之委外設計
    權利。
    ２午○○於國豐公司取得本件工程之委外設計權後，即藉著委外設計之機會，浮
    編工程之預算金額，且就該工程中之主要機械設備，按午○○預先選定之廠商機
    械設備型錄予以轉載成為該工程之機械設備規範，並限定其特定材質及尺寸，使
    規範在外觀上雖無綁規格標之貌，但實際上則僅午○○所預先選定之特定廠商能
    符合資格，而有綁規格標之實，進而達到其綁標及事後圍標之目的。繼由午○○
    協同其選定之擬得標廠商共同出面圍標及由午○○事先洩漏設備規範、廠商名稱
    、預算金額等事項，使被選定之擬得標廠商得因浮編預算而有超高比例之利潤，
    進而應允在得標時吐出部分比例之浮編價差予午○○。期間甲○○違背職務之行
    為而協助午○○圖利國豐公司之情形如下：
    （一）依國豐公司與住都局所簽訂之委託服務契約，國豐公司應於八十一年九月
    二十日前完成所約定之圖說、規劃設計，交付環北隊審核，然其中機電部分之設
    計資料及估價資料含廠商型錄、廠商報價單、詢價紀錄表等，迄八十一年十一月
    二十日至二十五日之間，始經國豐公司補送羅吉煌，致羅吉煌於八十一年十一月
    下旬以前，僅能就國豐公司所送之規範書作形式表面審核，預算書部分則僅能作
    形式之計算，無法就預算是否浮報單價、浮編預算、規範書是否妥適，有無綁標
    等弊端予以詢價查證，且以本件工程內容之複雜，國豐公司提出之施工預算土建
    、機電部分合計達十四億七千八百三十三萬元，所送之相關設計書、圖等資料又
    多所缺漏，顯非短時間內可以依實審查完畢，而甲○○於八十一年十一月間，以
    電話及口頭分別指示林有德、陳炯榮、庚○○幫助國豐公司儘速完成本件工程設
    計之審核。嗣於八十一年十一月二十日至二十五日之間，國豐公司將前開原缺漏
    之設計資料及估價資料併前已送，惟經洪伯仁退件要求修改，而未完全修改之設
    計書、圖送交與林有德後，林有德再將各該資料分別交給洪伯仁、羅吉煌，彼時
    ，因庚○○又經甲○○指責何以國豐公司之設計書圖審查近二月（自合約規定應
    完成日即八十一年九月二十日起至八十一年十一月下旬國豐公司將資料送齊之日
    止，約經過二個月），尚未能審查過關，指示庚○○稱：東西（指材料設備）可
    以用好一點，價錢貴一點沒關係，如無太大問題，趕快讓其過關，以利發包，庚○○遂轉而要求承辦之業務主管林有德，要求其於三、四天內必須完成審核作業
    ，林有德乃於將前開國豐公司補送之資料轉分配予羅吉煌與洪伯仁時，要求其二
    人應在三、四天內審查完畢。且庚○○因甲○○一再向其表示「要儘快讓國豐公
    司的設計資料過關，不要刻意去挑毛病」、「只要沒有什麼大問題，就讓國豐公
    司過關」、「如果沒有什麼大問題，用好的材料，價錢貴一點沒關係，趕快將施
    工預算書及設計圖送出去，成立預算，辦理發包」，庚○○乃對洪伯仁稱「工期
    急迫，有問題事後再補救」，是庚○○並基於與林有德、洪伯仁、林松展就此監
    督之事務共同直接圖利國豐公司之犯意，而由庚○○於八十一年十二月七日，在
    施工預算書總工程司欄內右側、施工預算書封套上蓋章及在機電、土建部分設計
    圖上總工程司欄簽名，並於施工預算書上局長欄蓋用局長甲○○之「乙」章，於
    形式上完成審查程序（未作實質審查）。該「臺北地區防洪計劃第三期實施計劃
    堤後排水工程四汴頭抽水站新建工程（簡稱四汴頭抽水站新建工程）」亦於同日
    由住都局以八一住都工字第一七一二號函公告招標，住都局乃以國豐公司所提送
    之施工預算書第一項「設備費」(一)「施工費：土建工程五億零三百五十萬元，機
    電工程九億七千四百八十三萬元，小計十四億七千八百三十三萬元」，作為發包
    上開工程之預算金額，並經庚○○於八十二年十二月二十九日（即開規格標之日
    及局長甲○○離職交接之日），以該預算金額之九五‧五三％左右即十四億一千
    一百萬元作為核定之底價。
    （二）國豐公司送核之設計書圖於住都局承辦人員審核中，甲○○於八十一年十
    一月上旬某日，自臺中以電話指示庚○○、陳炯榮有關包括四汴頭抽水站工程在
    內之臺北地區防洪計畫第三期實施計畫抽水站工程（新莊、中和、光復、新海、
    華江、江子翠、中原、土城、西盛、五股、洲子洋、塔寮坑、四汴頭等抽水站）
    投標廠商資格內容，其內容為：本工程由具備下(1)或(2)條件資格之廠商自行覓妥
    一家甲級營造廠合作承攬，雙方合作協議書須經法院公證，投標廠商所提合作營
    造廠商不得相同，否則均視為不合格。(1)臺灣地區機器工業公會會員，登記資本
    額為二千萬元以上，營利事業登記證含有機械工程或整廠設備裝配安裝，並自七
    十七年一月一日起曾直接承包軍公機關污水處理工程或抽水站工程，且該項工程
    單一合約金額為三千萬元以上，並已完工驗收且正常運轉操作一年以上，具有業
    主核發之證明文件者。(2)臺灣地區環境工程同業公會甲級會員，登記資本額為二
    千萬元以上，且自七十七年一月一日起曾直接承包軍公機關污水處理工程或抽水
    站工程單一合約金額為三千萬元以上，工程內容為整體之工程，含土建、機械、
    電氣、儀控等，並已完工驗收且正常運轉操作一年以上，具有業主核發之證明文
    件者，而此經由庚○○複誦，再由陳炯榮紀錄後，交由林有德於八十一年十一月
    十一日以簽呈檢附該「投標廠商資格」，逐級陳由林華、陳炯榮、庚○○核章後
    ，由甲○○於同月十三日核定，使午○○得據該投標廠商資格內容尋覓符合投標
    資格之廠商，進而主導嗣後之四汴頭抽水站新建工程之圍標。午○○於國豐公司
    受住都局委託辦理四汴頭抽水站工程規劃設計及編列預算後，即於八十一年九、
    十月間，主動向其平日熟稔之華禹實業股份有限公司（簡稱華禹公司）董事長李
    宗正及該公司總經理余光化（任職期間自七十九年三月起至八十二年九月止）聯
    繫，表示該工程有三億多元之差額利益，如華禹公司有意承作，其可提供相關器
    材、規範、廠商等資料給華禹公司，並幫助華禹公司得標，惟午○○要求分三億
    多元差價中之一億九千萬元作為報酬，李宗正、余光化於評估價差後，即與午○○共同基於圖取浮報預算、浮編預算差額利益之犯意聯絡，予以同意，允諾於得
    標後履行分配一億九千萬元予午○○，並按午○○之要求，於八十一年十一月二
    十三日開立華禹公司為發票人，到期日為八十一年十二月九日，面額六千萬元之
    本票一張，交付午○○作為雙方協議之憑證及作為先行支付之第一期款，雙方並
    約定若華禹公司得標，此六千萬元即作為一億九千萬元應付款之一部，並扣除期
    間利息八十萬元；若華禹公司未得標，則由午○○按借款之例返還本息；午○○
    為取信於李宗正、余光化，亦同時簽發六千萬元之支票一張，交付華禹公司收執
    ，作為保證日後若華禹公司未得標，亦必還款，雙方並約定，若華禹公司得標，
    即應退還上開六千萬元之保證支票予午○○。華禹公司內部亦於八十一年十一月
    二十三日同日完成支付憑單、支出傳票等支付程序，其支出傳票及支付憑單上均
    載明此筆六千萬元之支付款為支付國光公司之工程設計費，以掩人耳目。華禹公
    司乃於付第一期款予午○○之當日（即八十一年十二月九日）向住都局領取標單
    。
    （三）午○○於與華禹公司為上開協議後，即於八十一年十一月間，向其所熟識
    之鍵豐營造股份有限公司（簡稱鍵豐公司）之實際負責人廖常雄表示，其手上正
    好有一件四汴頭抽水站工程設計案要由住都局發包，該工程包括機電工程與土建
    工程，須由工程營建公司共同協力參與投標，並告稱可安排鍵豐公司與華禹公司
    共同參與投標，得標後，該工程之土建部分可安排交由鍵豐公司承作，經廖常雄
    評估後乃以四億五千萬元以上承包價作為應允擔任華禹公司之合作廠商及支付二
    千萬元予午○○之條件，午○○因明知土建部分之預算價超過五億元，以四億五
    千萬元以上價格得標應無問題，故乃應允廖常雄之條件。嗣並由午○○負責與華
    禹公司聯繫全部投標事宜，土建部分之投標資料、投標保證金等均由午○○與華
    禹公司負責，僅由鍵豐公司提供相關資料，協同華禹公司及鍵豐公司至臺灣士林
    地方法院辦理四汴頭抽水站工程投標承攬合作意願書之公證手續，以備投標後雙
    方共同承攬本件工程之依據，雙方並於八十二年三月間以四億七千五百三十三萬
    五千九百九十三元之承攬價格簽訂「臺北地區防洪計劃第三期實施計劃堤後排水
    工程四汴頭抽水站新建工程承攬書（土建部分）」。廖常雄並於華禹公司得標後
    數日，得知本件工程係由華禹公司得標及確定土建部分之承攬價超過四億五千萬
    元，而於八十二年一月間，簽發如附表三所示之支票四張，金額共一千九百七十
    七萬五千元予午○○，供作前述約定之報酬（另二十二萬五千元由廖常雄以現金
    支付午○○）。午○○為確保華禹公司得標，以實現其自得標廠商華禹公司處截
    取因浮編預算、綁標等所圖得之不法所得二億一千萬元（機電部分向華禹公司索
    取一億九千萬元，土建部分向鍵豐公司索取二千萬元），乃以圍標之方式而由華
    禹公司得標，午○○於承攬本件工程之委外設計案，浮編預算，綁規格標，且主
    導圍標，與甲○○、林有德等人因上開違背職務之行為，而由午○○向得標廠商
    截取其浮編預算中之二億零九百二十萬元（差額八十萬元係華禹公司於投標前之
    八十一年十一月二十三日所支付到期日為八十一年十二月九日，面額六千萬元之
    本票一張之期前利息八十萬元；在標得上開工程後，華禹公司之李宗正、余光化
    依約於八十二年一月間所支付之一億二千九百二十萬元〈含支票十六張及現金一
    百二十萬元，加上前開之六千萬元本票及前述八十萬元之期前利息，共計係約定
    之一億九千萬元〉；廖常雄於同月間依約所支付如附表三所示之支票款一千九百
    七十七萬五千元及現金二十二萬五千元，上開票據屆期均有兌現）。
二、午○○就上開對於違背職務之行為所圖得之款項中，接續欲交付賄賂六百萬元及
    二千萬元予甲○○收受。丙○竟與甲○○共同基於依據法令從事公務之人員，對
    上開同一工程於違背職務上之行為，接續收受賄賂之單一犯意聯絡，負責為甲○○就上開同一違背職務接續收賄並處理所取得之賄款六百萬元及二千萬元。其為
    甲○○接續二次收受賄款各六百萬元及二千萬元之詳情為：
    午○○於八十一年十一月二十三日收受華禹公司（即四汴頭抽水站新建工程於八
    十二年一月五日開價格標之得標廠商）所預付作為確保華禹公司得以高價得標之
    前金六千萬元本票，係在八十一年十二月九日到期，而住都局在八十一年十二月
    七日核准通過國豐公司之設計書圖及施工預算書等資料之同日，午○○即簽發，
    以國光環境公司為發票人，付款人為第一商業銀行南臺北分行，到期日為八十一
    年十二月七日，面額為六百萬元之支票一張，經由巳○○（即本件同案被告，目
    前通緝中）於八十一年十二月七日在丙○之屏東仁愛路競選辦事處轉交付丙○，
    並由丙○於八十一年十二月七日存入甲○○在臺銀屏東分行000000000
    000號帳戶，於八十一年十二月九日提出交換，於八十一年十二月十日兌現入
    帳（嗣分別於八十一年十二月十六日及同年十二月二十三日提領），而上開六千
    萬元之本票則於前一日（即八十一年十二月九日）兌現進入午○○在第一商業銀
    行南臺北分行0000000000號帳戶。午○○接續於八十一年十二月十一
    日以現金二千萬元向第一商業銀行南臺北分行購買臺灣銀行支票，經由巳○○再
    轉交丙○，丙○隨後透過其弟乙○○及楊文男二人之手於八十二年二月九日將其
    中一千五百萬元轉存入丙○設於臺中市十一信000000－0號帳戶；另五百
    萬元存入丙○開設於高雄區中小企業銀行林邊辦事處00000000000號
    帳戶。嗣同年三月八日丙○再自上開臺中市十一信帳戶提領一千一百六十八萬五
    千元，存入甲○○在臺中市十一信之0000－0000－0號帳戶，並於同日
    自甲○○之上開帳戶提領現金一千二百五十八萬五千四百十七元，清償甲○○前
    向臺中市十一信所申貸之一千二百五十萬元（貸款本金）之貸款本息；復由乙○○於八十二年四月二十二日自丙○之上開高雄區中小企業銀行林邊辦事處帳戶電
    匯三百五十萬元至丙○臺中市十一信帳戶，再由丙○簽發，以臺中市十一信為付
    款人，日期為八十二年四月二十二日，面額為三百萬元之支票，交由甲○○之秘
    書辛○○於八十二年四月二十三日在臺中市十一信復興分社提兌。
三、案經本院於審理甲○○案後依法告發及法務部調查局臺北縣調查站函送由臺灣板
    橋地方法院檢察署檢察官偵查起訴。
    理  由
一、訊據被告丙○對於其於八十一年十二月七日在其設於屏東仁愛路之競選辦事處向
    巳○○收受由午○○以國光環境公司名義所簽發之六百萬元支票一張，復於八十
    一年十二月十二日在其屏東林邊老家收受由巳○○轉交午○○向第一商業銀行南
    臺北分行所購買之二千萬元臺灣銀行支票一張等情固坦承不諱，惟堅決否認有前
    揭公訴人所指之犯行，辯稱：系爭二千萬元之支票係因伊出售審璞企業股份有限
    公司（簡稱審璞公司）、寬樹企業股份有限公司（簡稱寬樹公司）及崎立企業股
    份有限公司（簡稱崎立公司）三家公司位於屏南工業區的土地、廠房及設備給虹
    龍實業有限公司（簡稱虹龍公司，負責人巳○○）價金一億六千萬元，而由巳○○先行給付伊之定金，雙方並於八十二年三月六日簽立買賣契約；伊於八十二年
    六月十九日繳納土地增值稅計一千五百五十五萬五千七百九十四元，有繳款書及
    其完稅章可證（被證六）；雙方曾於八十二年五月十七日至屏東地院辦理所有權
    移轉契約書之公證，且繳納買賣過戶之印花稅，有公證書及印花稅單據可證（被
    證七）及繳納房屋契稅計九十七萬零八百九十六元，有繳款書及其完稅章可證（
    被證八）；況伊之公司亦曾就上開房地可否移轉一節向省政府建設廳函查，經該
    廳轉向經濟部工業局查詢，函覆副本予伊公司，有經濟部工業局函可證（被證九
    ）；價金給付順序為：Ａ、八十一年十二月十四日定金二千萬元之臺灣銀行支票
    （即系爭二千萬元）。Ｂ、八十二年四月十五日一千萬元（見起訴書附表一編號
    一），有伊之高企林邊辦事處入帳資料可證（被證十）。Ｃ、八十二年六月間巳
○○付戊○○三百五十萬元（見起訴書附表一編號三），再由戊○○如數以土銀
    之支票為伊給付案外人山地公司之住宅規劃及鑽探費三百五十萬元（被證十一、
    十二）。Ｄ、各項稅捐計一千六百三十二萬六千六百八十八元，由巳○○之虹龍
    公司代伊繳納（被證六、八，見起訴書附表一編號二），另伊亦自行繳納印花稅
    計四萬八千六百元（被證七）。Ｅ、買方代賣方清償賣方之前向銀行所貸款之本
    、息約計七千八百餘萬元，有繳款及抵押權塗銷證明可證（被證十三，見起訴書
    附表一編號四）。Ｆ、尾款計三千餘萬元，於八十二年八月十四日給付二千萬元
    （見起訴書附表一編號五）、於八十二年十月四日由巳○○各電匯四百萬元及七
    百二十一萬三千四百十六元至伊臺中市十一信帳戶、見起訴書附表一編號八）；
    上開買賣情事業經甲○○案之檢察官查明而不另為不起訴處分（見甲○○案，臺
    灣板橋地方法院檢察署八十四年度偵字第一三九０四號偵查卷第七宗第三十、一
    二八、一二九頁），且伊及巳○○亦於甲○○案證述互核相符屬實；公訴意旨認
    二千萬元係透過伊（白手套）交付甲○○，何以伊只交付甲○○一千一百六十八
    萬五千元（即伊代甲○○清償臺中市十一信之房貸）？上開一千一百六十八萬五
    千元係因臺中市十一信之房貸利息較高，而由伊代甲○○清償後，再由甲○○以
    同一房地向臺銀中興新村分行貸款九百九十萬元（設定最高限額抵押權一千二百
    萬元，但實際僅貸款九百九十萬元，見被證十七）還給伊，恰值巳○○欲向伊借
    九百五十萬元（借一千萬元，預扣利息五十萬元），伊乃請甲○○直接將其中之
    九百五十萬元撥予巳○○，而由甲○○之秘書辛○○於八十二年四月二十九日如
    數電匯予巳○○（被證十九），巳○○並於同年九月十五日返還伊本利計一千萬
    元（被證二十，見起訴書附表一編號七）；另於甲○○為上開房貸之同時，即由
    伊向臺銀中興新村分行申請存摺及金融卡，並辦理個人存戶簡便融資，由該分行
    給予伊二百萬元之金融卡使用額度（被證二十一），以便向該分行支借現金使用
    ，且由甲○○提供上開同一房地另向該分行設定最高限額抵押權二百四十萬元（
    見被證十七），以擔保伊對該分行之金融卡債務，而由甲○○任伊上開個人存戶
    簡便融資之連帶保證人，嗣由甲○○各於八十二年十一月二十九日、八十三年九
    月三十日、同年十一月七日、同年十一月二十三日清償被告（被證二十二），其
    餘十八萬五千元嗣後由甲○○以現金返還伊；又被告曾向辛○○借三百五十萬元
    ，有辛○○於七十八年八月十日電匯三百五十萬元予伊之紀錄可證（被證二十三
    ），故伊以出售上開房地所得之價款返還辛○○三百五十萬元，至辛○○何以於
    八十二年四月二十九日亦電匯二百萬元予巳○○，則非伊所得過問；足見上開二
    千萬元其中之一千一百六十八萬五千元雖曾流入甲○○臺中市十一信帳戶，由伊
    代甲○○清償臺中市十一信之房貸，但嗣後甲○○已返還予伊。另系爭六百萬元
    之支票部分，緣甲○○上開臺銀屏東分行之帳戶，因伊競選八十一年十二月十九
    日選舉之第二屆立委，而於八十一年十二月九日開始再使用上開帳戶，有廣三建
    設股份有限公司曾政仁等所捐助之競選經費存入上開帳戶，其中由巳○○交付伊
    之系爭六百萬元支票（發票人為午○○之國光環境公司）之競選經費，係於八十
    一年十二月十日兌現入上開帳戶，與甲○○之賄款無關；被告之上開友人曾政仁
    等所捐助之競選經費遠逾「公職人員選罷法」所規定之個人二萬元、營利事業單
    位三十萬元之上限，且未計劃核報稅捐，而未要求伊開立憑證，故伊亦未依法申
    報上開競選經費；伊係將審璞、寬樹、崎立三家公司之土地、廠房及設備賣給虹
    龍公司（巳○○），並非午○○，是巳○○因伊出售土地較便宜，而以六百萬元
    贊助伊競選；伊於八十一年十二月十六日曾分別自伊之臺銀屏東分行帳戶及甲○○之臺銀屏東分行帳戶各提領九百萬元計一千八百萬元，有取款憑條可證（被證
    三十一），該甲○○之臺銀屏東分行帳戶自八十一年十二月九日起至同年十二月
    十五日止，計存入一千零三十萬元，除上開伊所提領之九百萬元外，其餘一百三
    十萬元，由伊於同年十二月二十三日轉帳至伊其他帳戶（被證三十二），足見系
    爭六百萬元雖存入甲○○之臺銀屏東分行帳戶，但係屬伊之競選經費，由伊於競
    選立委期間，使用甲○○之臺銀屏東分行帳戶為資金調度，與甲○○之賄款無關
    ；公訴意旨僅憑系爭六百萬元為午○○支票直接存入甲○○之臺銀屏東分行帳戶
    ，即認伊與甲○○係共同正犯，或伊係甲○○之白手套，均有誤會云云。
二、經查：
（一）甲○○因違背職務之行為，而協助午○○圖利國豐公司。
    Ａ查甲○○於八十年底競選第二屆國大代表時，經董榮芳之介紹而認識午○○等
      情，已據甲○○於臺北縣調查站訊問時供認不諱（見甲○○案偵查卷第七宗第
      四十二頁）。又林有德於臺北縣調查站訊問時供稱：「甲○○與午○○均是屏
      東老鄉，而且雙方是交往很好的朋友（見同上偵查卷第三宗第一二九頁）」等
      語，核與陳佩杏（即午○○之同居女友）於臺北縣調查站訊問時所證稱：「甲○○和午○○是屏東同鄉，也是老朋友，甲○○在競選屏東縣長時，午○○還
      請國光員工南下為其助選（見同上偵查卷第五宗第三十三頁背頁）」等語大致
      相符，顯見甲○○與午○○除有同鄉之誼外，更是交情深厚。
    Ｂ洪伯仁係於八十一年六月二十六日以簽辦單報請臺灣省政府准予將「臺北地區
      防洪計畫第三期實施計畫堤後排水八十二年度工程─四汴頭抽水站工設計工作
      」委外辦理設計作業，該簽於八十一年七月四日由甲○○批「可」，並將簽辦
      單續報請臺灣省政府逐級陳由省主席於同年七月二十一日核定之事實，有該簽
      辦單影本乙份附卷可稽（見甲○○案臺灣板橋地方法院檢察署八十四年度偵字
      第一三九０四號偵查卷第一宗第四十頁、四十一頁）；而甲○○係於洪伯仁簽
      出上開簽辦單後，臺灣省政府主席尚未批可前，即先以電話向林有德表示有同
      鄉午○○希望瞭解四汴頭抽水站工程設計事宜，要林有德予以適當之幫助，且
      甲○○又在局長辦公室當面交待林有德、陳炯榮、庚○○等人，該委外設計案
      要交由午○○之公司承做，林有德並曾明白告訴洪伯仁、羅吉煌稱甲○○已指
      示要將該工程委外設計交由被告午○○之國豐公司承做等情，業據林有德於甲○○案臺北縣調查站訊問時、偵查中及本院八十五年度訴字第七二五號第一審
      審理時供述甚詳（見同上偵查卷第二宗第一八三頁背頁、第一八五頁背頁、第
      二０九頁背頁、偵查卷第三宗第一二八頁背頁、第一二九頁、第一三八頁背頁
      、偵查卷第六宗第二十五頁、第一二八頁背頁、本院八十五年度訴字第七二五
      號卷第一宗第一一九頁背頁、卷第三宗第一三二頁背頁、第一三三頁、卷第八
      宗第二七六頁背頁），及陳炯榮於甲○○案臺北縣調查站訊問時供稱：「記得
      是在該工程尚未正式與國豐公司簽約前某日，甲○○叫林有德、庚○○及本人
      至局長辦公室內，當面告訴我們四汴頭抽水站工程要交由午○○的國豐公司作
      （見同上偵查卷第十一宗第十五頁正頁）」等語，核與羅吉煌於甲○○案臺北
      縣調查站訊問時供稱：「記得在八十一年間洪伯仁簽請四汴頭抽水站工程准予
      委外設計後，在國豐公司送來服務建議書等資料時，林有德曾向本人表示國豐
      公司董事長午○○與甲○○局長關係良好，且伍局長也同意將這個案子交給國
      豐公司去做．．本人去參與這個會議前（指八十一年八月十四日之會議），林
      有德有親口告訴本人說這個案子住都局已經核定，所以才叫本人與他們討論本
      工程之相關事宜（見同上偵查卷第二宗第一五０頁背頁）」；游世宗於甲○○
      案臺北縣調查站訊問時供稱「．．洽談相關事項最早係午○○帶國光公司之我
      及相關人員到住都局環北隊隊長林有德辦公室，由林有德召羅吉煌、洪伯仁到
      辦公室與我們洽談，羅吉煌負責機電部分，洪伯仁負責土木部分（見同上偵查
      卷第二宗第五十八頁）」；林萬本於甲○○案臺北縣調查站訊問時供稱：「午
      ○○並於八十一年七月間帶我及游世宗等人至住都局環北隊找隊長林有德，並
      在渠辦公室與洪伯仁等人商討相關事宜（見同上偵查卷第六宗第二０七頁）」
      等語均相符合。又游世宗於甲○○案臺北縣調查站訊問時及偵查中分別供稱：
      「自八十一年七月二日即開始進行有關之測量作業、設備等資料之蒐集工作」
      、「大約是在八十一年七月董事長午○○交待有一個抽水站的案子指示我及土
      木部經理林萬本來準備規劃設計處理．．（見同上偵查卷第一宗第二七八頁、
      第二九五頁背頁）」；李台君於甲○○案臺北縣調查站訊問時供稱：「記得在
      八十一年六、七月間，國光公司午○○即指示本人要設計規劃四汴頭抽水站工
      程之電氣工程．．（見同上偵查卷第六宗第一三二頁背頁）」；謝祥歡於甲○○案臺北縣調查站訊問時供稱：「大約是八十一年七月，董事長午○○召開會
      議，告知他已接下四汴頭抽水站工程之設計案，要我們馬上進行工程設計事宜
      ，並表示業主要我們趕工儘早完成設計．．」、「．．自從八十一年七月午○○召開公司會議，表示住都局有四汴頭抽水站的設計工程要交給我們設計之後
      ，我們即依指示進行設計事宜，且於八十一年七、八月間與住都局的官員開過
      幾次會議（見同上偵查卷第六宗第一五八頁背頁、第一五九頁）」；林萬本於
      甲○○案臺北縣調查站訊問時供稱：「服務建議書之內容只是一般之工作範圍
      、工作期限、服務費用及工作人員、組織等事項，而本公司自八十一年七月二
      日起即就測量等基本資料及設備加以蒐集，並陸續進行地質鑽探、抽水站細部
      規劃、功能及結構計算、機械設備及管線配置圖繪製、電氣及儀控圖暨土木細
      部設計圖之繪製、機械設備施工規範之編製、預算書之編列等工作，已不是在
      單純的編製服務書，而是在就整個工程之軟、硬體做規劃、設計（見同上偵查
      卷第六宗第二０七頁背頁）」等語，核與國光工程公司工程師陳光偉在甲○○
      案臺北縣調查站訊問時供稱：「．．四汴頭抽水站工程，本人係在八十一年七
      月初始接觸到該工程之儀控工程圖描繪（電腦繪圖）及基本設計．．」、「八
      十一年七月十七日、同年月二十一日、同年八月二十日等會議，本人均全程參
      加，並有擔任會議紀錄，據本人所知，該工程係在八十一年七月初即開始著手
      繪圖、規劃、設計、蒐集資料開會．．（見同上偵查卷第六宗第一六三頁背頁
      、第一六四頁背頁）」；勤基工程有限公司負責人鄭豫謹於甲○○案臺北縣調
      查站訊問時供稱：「本公司於八十一年間承做過四汴頭抽水站基地地質調查與
      基礎分析工程」、「．．本工程於八十一年八月一日正式開工．．」、「本公
      司於八十一年七月間，受國光工程公司委託，執行前開四汴頭抽水站地點地質
      鑽探及土壤試驗．．」、「．．於八十一年八月十一日完成該合約之六孔，其
      試驗報告亦於八十一年九月五日前完成（見同上偵查卷第三宗第一八四頁背頁
      、第一八五頁）」等語；喬東企業有限公司負責人陳小永在甲○○案臺北縣調
      查站訊問時供稱：「大約在八十一年五、六月間，ＩＴＴ公司之國際部門負責
      人以ＦＡＸ告知本人，臺灣國光公司有向ＩＴＴ詢價，並要求本人擔任本案之
      聯絡人，本人即親自拜訪國光公司董事長午○○．．才知道國光公司有設計四
      汴頭抽水站工程」、「國光公司有主動向ＩＴＴ公司報價」、「自八十一年六
      月間，ＩＴＴ即與國光公司以ＦＡＸ或親自派員到臺灣來開會，解說技術問題
      ，在二、三個月往來信函議價，本人記得在七、八月間，ＩＴＴ有以美金三百
      五十八萬元左右之最低報價予國光公司．．（見同上偵查卷第一宗第一八九頁
      正頁、背頁）」等語；昆輝實業股份有限公司負責人陳博隆在甲○○案偵查中
      供稱：「．．游世宗在八十一年七、八月間主動找我連繫，要我提供撈污機等
      資料．．（見同上偵查卷第一宗第二一八頁背頁）」等語；所羅門股份有限公
      司經理李圭崇在甲○○案偵查中結證稱：「．．八十一年七、八月間國光公司
      之李台君要求我們柴油引擎、發電機的報價．．我們在八十一年七月十九日至
      二十四日就報予各種型類價格給他們．．（見同上偵查卷第一宗第二三三頁背
      頁）」等語均大致相符，並有國光工程顧問有限公司在八十一年七月二十一日
      編製之「四汴頭抽水站工程各單位工作配合進度表」影本乙紙，國光工程公司
      八十一年七月十七日四汴頭開會記錄影本乙份、國光工程部會議記錄影本乙份
      在卷可稽（見同上偵查卷第一宗第四十二頁至第四十五頁、第五十頁至第五十
      四頁）。依上開林有德、陳炯榮、羅吉煌等人之供詞互核相符之情形觀之，甲○○於簽約前確已預先指示林有德、庚○○、陳炯榮等人要將本件委外設計案
      交由午○○之公司承做。另依據游世宗、林萬本、李台君、謝祥歡及陳光偉、
      鄭豫謹、陳小永、李圭崇、陳博隆等人之上開供詞及相關會議紀錄等觀之，午
      ○○確於八十一年六、七月間，本案尚未經省府核准委外設計前，即向員工告
      知已取得本件委外設計案，進而命員工著手整個設計案之進行，併向有關廠商
      洽談購買相關機械設備情事。於此情形，若非甲○○已承諾由午○○所主導之
      公司承作本案，午○○豈可能提早投入大批人力、物力進行遠超出服務建議書
      事項內容，而屬設計甚或買賣機械之情事？另參之午○○於八十一年七月間，
      即與美國生產抽水機之廠商ＩＴＴＡ─ＣＰＵＭＰ公司就抽水機之規格、數量
      及價格函件往來密切，美商ＩＴＴＡ─ＣＰＵＭＰ公司八十一年七月二十九日
      繪製之抽水機規格所需揚程、效率、抽水量曲線圖並已載明係供臺北防洪計畫
      使用（CITY OF TAIPEI-TAIWAN FLOOD CONTROL PROJECTA.），此有前開往來
      信函影本三紙、抽水機揚程水量曲線圖影本一紙在卷可按（見同上偵查卷第一
      宗第四十六頁至第四十九頁），復據游世宗在甲○○案臺北縣調查站訊問時供
      認在卷（見同上偵查卷第一宗第三十五頁）。再參之甲○○、午○○二人交情
      匪淺，已如前述等情綜合觀之，午○○早於八十一年七月二日之前即與被告甲○○議妥四汴頭抽水站工程之委外設計案交由午○○之國光工程公司或國豐公
      司承作等情，應堪認定。從而始有午○○於洪伯仁在八十一年六月二十七日甫
      簽擬前開工程之辦理委外設計案之簽呈後不久，尚未經甲○○於同年七月四日
      批示「可」之前及臺灣省政府主席核可之前、後，即交待國光工程公司員工即
      游世宗、林萬本、李台君等人積極陸續進行前開工程之基本資料收集、委託勤
      基工程有限公司進行地質鑽探、抽水站之細部規劃、功能及結構計算、設備資
      料收集、機械設備及管線配置圖繪製、土木細部設計圖繪製等相關設計、規劃
      工作，甚或與國外機械廠商洽定買賣事宜及午○○帶游世宗、林萬本等人至環
      北隊隊長即林有德之辦公室與洪伯仁、羅吉煌洽談前開工程之詳細內容等情事
      發生，應堪採信。
    Ｃ國豐公司先後將本件四汴頭抽水站工程之設計資料送交住都局，而林有德因一
      再受被告甲○○、庚○○之催促，要求儘快完成審查，除曾向承辦人羅吉煌、
      洪伯仁二人催辦外，並於八十一年十一月下旬某日，找環北隊第三分隊工務員
      林松展至其辦公室，以負責審核該工程之第二分隊隊長洪伯仁不在，為求時效
      ，以免受責為由，命令林松展在施工預算書內之詳細表及單價分析表上之校核
      欄內蓋章，林松展未經實質審查內容，即予蓋章等情，業據林有德、林松展分
      別於甲○○案臺北縣調查站及偵審中供認不諱（見同上偵查卷第二宗第一八五
      頁背頁至一八六頁背頁、第二０九頁背頁、第三宗第一二二頁、第一二三頁、
      第六宗第十六頁、第一一四頁背頁、第一一九頁背頁、同上開本院卷第四宗第
      一六九頁、第一七０頁），並有施工預算書影本在卷可憑（見同上開本院卷第
      八宗第八十七頁至第二二一頁，第三十二宗、第三十三宗、第三十四宗）。惟
      負責實質審查之環北隊並未盡實質審查之責，即予審核通過，致預算浮編三億
      多元，而圖利國豐公司。
    Ｄ甲○○因違背職務之行為，致使午○○藉工程設計之機會，浮編預算及綁規格
      標之不法情事得逞，並利於午○○主導投標廠商圍標，而因浮編預算，使該件
      工程底價提高，並致使得標廠商得以獲取超額利潤，而該得標廠商並依事前與
      午○○之約定，支付如事實欄所示之浮編預算部分價差予午○○，此業如被告
      所提出之臺灣高等法院八十七年度上更（一）字第四九四號刑事判決所示，而
      被告就該判決之事實及理由，並無意見（見本院九十年十一月二十一日審判筆
      錄）。
    Ｅ綜上所述，甲○○因違背職務之行為，而協助午○○圖利國豐公司一節，事證
      明確，合先指明。
（二）系爭六百萬元之支票（款）並非巳○○捐助或巳○○與午○○共同捐助被告丙○之競選經費。
    Ａ被告丙○所負責經營之審璞、寬樹、崎立三家公司位於屏南工業區內之屏東縣
      枋寮鄉○○段一－四、二、二－二、三－一等四筆地號之土地及其上同段五、
      六、二十、十八等四筆建號（門牌號碼為屏東縣枋寮鄉○○路○段一０五、一
      ０七、一０九號）之房屋（簡稱屏南工業區內房地）係於八十二年五月十七日
      （向臺灣屏東地方法院辦理土地及建物之買賣所有權移轉契約書公證）因買賣
      （於八十二年三月六日訂立買賣契約）而過戶予巳○○所經營之虹龍公司，嗣
      虹龍公司於八十三年六月六日再因買賣而過戶予午○○所經營之開心飲料食品
      有限公司（嗣後更名為開心飲料食品股份有限公司，簡稱開心公司，依甲○○
      案，本院卷第二十二宗第一七０頁至第一七八頁之開心公司八十三年度財務報
      告暨會計師查帳報告內容，該公司自八十三年一月一日開始籌備，於八十三年
      五月十日核准成立，該公司之資產負債表之固定資產成本項目下記載土地成本
      為一億六千八百萬元、房屋及建築物成本為五千二百九十八萬六千八百四十七
      元），巳○○並因此次買賣而與午○○發生糾紛，並對午○○提出詐欺之告訴
      ，業經臺灣高雄地方法院以八十四年度易字第四六六五號判決午○○無罪，嗣
      經上訴，由臺灣高等法院高雄分院以八十四年度上易字第二一三八號判決上訴
      駁回確定等情，業據被告丙○供明在卷，復據本院依職權向臺灣屏東地方法院
      函查屬實，有該院九十年十二月四日屏院正檔字第一六二０號函及所附之虹龍
      公司與寬樹公司間房屋買賣公證卷宗影本（該函所檢附之卷宗原本經核閱後影
      印留存）一份附卷可稽，並有上開不動產買賣契約書一份、虹龍公司與審璞、
      寬樹、崎立公司間土地及建物買賣所有權移轉契約書計五紙（其中崎立公司部
      分只有建物買賣所有權移轉契約書）、虹龍公司與審璞、寬樹、崎立公司之公
      證書計三紙、臺灣高等法院高雄分院八十四年度上易字第二一三八號判決一份
      附卷可稽，復有上開屏南工業區內房地之土地及建物登記簿謄本（見甲○○案
      第一審判決所引臺灣板橋地方法院檢察署八十四年度偵字第一三九０四號偵查
      卷第七宗第一二八頁、甲○○案，本院卷第十七宗第一四０頁至第二０二頁）
      。足見被告丙○係將上開屏南工業區內房地賣予巳○○之虹龍公司，再於約一
      年後由巳○○之虹龍公司將之轉賣予午○○之開心公司，被告丙○絕非將上開
      屏南工業區內房地賣予巳○○個人或售予午○○及巳○○二人。再者，姑不論
      被告丙○所稱系爭二千萬元係巳○○給付上開屏南工業區內之房地買賣定金一
      節為不實（詳見後述），縱認屬實，惟因巳○○係於八十一年十二月十二日始
      交付系爭二千萬元之支票給被告丙○，亦即巳○○將系爭六百萬元之支票交付
      被告丙○之時間點（八十一年十二月七日），係在巳○○交付被告丙○系爭二
      千萬元之支票之前，即係在交付該訂金之前（依該筆買賣價金高達一億六千萬
      元之交易鉅額，應係極其審慎），則二造之買賣關係要難認已確定存在，依此
      顯乏積極證據證明被告丙○所稱「是巳○○因伊出售土地較便宜，而以六百萬
      元贊助伊競選」之情形為實在。從而，午○○既無向被告丙○買賣上開屏南工
      業區內房地之事實，且與被告丙○亦無任何金錢往來，業據被告丙○供明在卷
      ，則衡情午○○應不會無端與巳○○共同為被告丙○讚助系爭六百萬元之高額
      競選經費至明。故巳○○雖於本院甲○○案審理時供稱「十月初談成，十二月
      選舉間，我和父親（黃朝慶）及午○○商量，決定每人贊助她選舉三百萬元，
      以當時我公司之財務狀況，我沒有能力買這筆（塊）土地，但午○○極力邀我
      買這筆（塊）土地，因他和我父親是舊識，我們錢不夠，他說沒關係，他先出
      二千萬元及六百萬元，其他經費再由我們支出，二千萬元訂金是在十二月十一
      、十二日左右，我們六百萬元先付，然後才付二千萬元的。以當時房地產狀況
      ，我們作評估，那塊土地值二億元，因我以前是做房屋仲介的，她選舉需要錢
      ，且我怕她反悔，午○○說我有二千萬元，你先拿去給她下訂金（見甲○○案
      ，本院卷第十五宗三十四至三十五頁）」云云，但因午○○另案通緝中而無法
      對之訊問查證，且巳○○所供亦與上開事證及常理均有違（業如前述），實不
      足採信。
    Ｂ被告丙○亦於臺銀屏東分行開設其名義之銀行帳戶供使用，業據被告丙○於本
      院審理時供承不諱，並有被告丙○於八十一年十二月二十三日自甲○○上開臺
      銀屏東分行帳戶提領一百三十萬元之取款憑條及被告丙○復將之存入其自己設
      於同一分行帳號：三九三五－一號帳戶之送金簿各一紙附卷可稽。設若系爭六
      百萬元之支票款係被告丙○之競選經費，而與甲○○無涉，則被告丙○又何以
      將之存入甲○○之上開臺銀屏東分行帳戶，而未存入其自有之帳戶，以便於提
      領使用，且易於與甲○○之金錢區分。再者，參酌系爭六百萬元支票係由午○○以國光環境公司之名義所簽發，經由巳○○於八十一年十二月七日在被告丙○之屏東仁愛路競選辦事處交付被告丙○，並由被告丙○於八十一年十二月七
      日存入甲○○在臺銀屏東分行000000000000號帳戶，於八十一年
      十二月九日交換，於八十一年十二月十日兌現入帳，而上開六千萬元之本票則
      於前一日（即八十一年十二月九日）兌現進入午○○在第一商業銀行南台北分
      行0000000000號帳戶（詳如二、〈三〉所述）等情及午○○與甲○○、被告丙○，彼此之間均無任何金錢往來，且甲○○之上開臺銀屏東分行帳
  戶亦無甲○○私人之金錢進出等情（均據甲○○證述及被告丙○供明在卷），
      足見系爭六百萬元並非被告丙○之選舉捐款，而係被告丙○為甲○○所收受之
      賄款。
    Ｃ上開甲○○之臺銀屏東分行帳戶，係甲○○所親開，並委由被告丙○代其保管
      使用，其間於八十一年一月二十日有一筆屬於甲○○之國大代表侯選人補助款
      一百四十一萬七千八百六十元入該帳戶（因甲○○始終未與丙○就上開甲○○
      之臺銀屏東分行帳戶內金錢結算，故甲○○迄未提領使用，業據甲○○於九十
      年五月三十日本院審理時證述在卷），且該帳戶自八十一年十二月九日起八十
      一年十二月十五日止，曾入多筆金錢（其中以系爭六百萬元支票款之金額為最
      大，其餘經被告丙○主張為其競選經費者，則為一百萬元或二十萬元或十二萬
      元，而被告丙○於八十八年三月十一日調查局中部機動組約談時及本院審理時
      均始終堅稱其與午○○不熟，其與巳○○係因於八十一年九、十月間經案外人
      林保鎮介紹而認識，於屏南工業區內房地買賣後成為朋友，更與午○○、巳○○均無任何財務往來，巳○○於交付時僅表示係要為其助選，其並不知巳○○
      持有系爭由午○○以國光環境公司名義所簽發之六百萬元支票之原因為何等語
      在卷，並有甲○○臺銀屏東分行帳戶之存摺影本一份附卷可稽，則衡情，午○○或巳○○應均不可能無故捐助被告丙○高達六百萬元鉅款之競選經費）。嗣
      雖由被告丙○陸續提領（含系爭六百萬元支票款）使用，而無法得知系爭六百
      萬元支票款是否再轉回來，成為甲○○所有，但查：
      甲○○與被告丙○在八十二年三月二十六日分別以座落於臺中市○○段四二
        五地號土地、其上門牌號碼為臺中市○○區○○路三段九十三巷四十二弄十
        八號十五樓之一建物及同上地號土地，門牌號碼為同上弄十六號十四樓之二
        之建物，向臺銀中興新村分行各申請擔保借款九百九十萬元、七百五十萬元
        時，其二人互相為對方之連帶保證人，此有臺灣銀行消費者貸款申請書影本
        二紙在卷可考（見甲○○案，本院卷第二十七宗第一二０、一七四頁），並
        有上開房地之土地及建物登記謄本附卷可稽。
      甲○○因被告丙○與被告丙○所經營之盈慎公司總經理戊○○（見甲○○案
        ，本院卷第二十七宗第一六一頁戊○○之個人資料表）共同投資購買南投縣
        草屯鎮○○○段之土地需用資金，而以其名義先後於八十一年五月二十九日
        （同一筆借款於八十二年五月二十五日辦理展期，於八十二年七月七日由盈
        慎公司員工壬○○向臺中市十一信借款二千萬元中之一千萬元清償而終止借
        款）、八十二年十月九日向臺中市十一信各貸款一千萬元，再借予被告丙○
        所經營之盈慎公司使用，並由被告丙○為連帶保證人，或由戊○○與被告丙○提供上開草屯之土地供擔保。而被告丙○先後於八十一年五月二十日、八
        十二年三月十三日、八十二年十月九日向臺中市十一信分別貸款七百萬元、
        五百萬元及一千萬元時，亦由甲○○為被告丙○之連帶保證人或由甲○○提
        供擔保品為被告丙○作保，此亦有臺中市第十一信用合作社九十年八月三日
        中市十一信總字第一三０九號函附卷可稽，復有臺中市十一信放款明細資料
        在卷可憑（見甲○○案，本院卷第三十一宗第一六五、一六八、一七六、一
        八一、一八九頁）。且甲○○於八十一年三月十二日以其所有座落於臺中市
        ○○段四二五地號之土地及其上門牌號碼為臺中市○○區○○路三段九十三
        巷四二弄十八號十五樓之一建物（建號：一一七０、一一七九號）向臺中市
        第十一信用合作社辦理抵押貸款一千五萬元（實際貸款一千二百五十萬元）
        ，係由甲○○在該社第0000－0000－0號帳戶支付本息，被告丙○
        見甲○○在該社之一千二百五十萬元房貸利息較高（即年息多百分之一），
        即於八十二年三月八日主動先以一千一百六十八萬五千元代甲○○清償後，
        再由甲○○於八十二年四月間以同一房地另向臺銀中興新村分行貸款，以節
        省利息支出。至上開先後二筆一千萬元部分之利息，則分別由該社第000
        0－0000－0號（帳戶為戊○○之侄女己○○）及第0000－000
        0－0號（帳戶戊○○）繳納，另有三次以現金繳納，其中八十一年五月二
        十九日貸款一千萬元部分，係由該社第0000－0000－0號（帳戶壬○○）支付償還，而八十二年十月九日貸款一千萬元部分則以現金償還等情
        ，業據被告丙○各於本院甲○○案審理、本件本院審理時供明在卷，復據證
        人甲○○、戊○○、己○○各於本院甲○○案審理時、本件本院審理時證述
        明確（見甲○○案，本院卷第十五宗第二十六頁背頁至第二十八頁背頁、第
        四十二頁背頁、第四十三頁、一二一頁背頁、第二十宗第十四頁至第十六頁
        ），並有臺中市十一信八十五年十一月十六日中市十一信總字第一九八四號
        函（見甲○○案，本院卷第三十一宗第一四八頁）、戊○○之陳報狀及所附
        之土地登記簿謄本、臺中市十一信八十七年十月十二日中市十一信總字第一
        四一九號函、九十年八月三日中市十一信總字第一三０九號函、合作金庫銀
        行中港分行九十年十月四日（９０）合金中港字第００九六號函、臺灣銀行
        中興新村分行九十年十月二日（９０）銀興營字第四九八０號函及所附之消
        費者貸款申請書、土地所有權狀、他項權利證明書、借據、放款客戶資料全
        部查詢單、建物所有權狀、上開甲○○之臺銀屏東分行000000000
        000號帳戶存摺及存摺類存款明細分戶帳、臺中市十一信之放款資料明細
        表影本、轉帳收入傳票影本、轉帳支出傳票影本、取款條影本、放款利息收
        入傳票影本等附卷可稽。足見上開甲○○之臺銀屏東分行帳戶應屬被告丙○
        與甲○○二人共同使用，且就被告丙○與甲○○二人資金往來情形可知，被
        告丙○為甲○○所信任之人，其與甲○○共用上開帳戶，並為甲○○之利益
        處理各項財務進出事宜。故縱然被告丙○將系爭六百萬元之支票款一併自上
        開甲○○之帳戶提領出去，亦難據此即認系爭六百萬元之支票款即係被告丙○之選舉捐款。
    Ｄ就被告丙○在競選八十一年第二屆立法委員選舉屏東縣選舉區立法委員選舉結
      束後，於八十二年一月十一日向臺灣省屏東縣選舉委員會所申報競選經費之競
      選經費收支結算申報表內容觀之，被告丙○之捐助收入僅記載十四萬元，並未
      有六百萬元捐助收入之記載，且午○○所負責經營之國光工程公司、國豐公司
      、國光環境公司及巳○○所負責經營之虹龍公司於八十一年度及八十二年度申
      報營利事業所得稅時，亦未申報此項競選經費之捐贈等情，亦有臺灣省屏東縣
      選舉委員會八十五年十一月八日八五屏選四字第一九七三號函附之候選人競選
      經費收支結算申報表、國光工程公司、國豐公司、國光環境公司八十一年度、
      八十二年度申報營利事業所得稅之資料附卷可憑（見甲○○案，本院卷第十八
      宗第二六六頁、二六七頁、第二十二宗第一頁至第一二三頁）及財政部高雄市
      國稅局九十年十二月十九日財高國稅資字第０九０００六五五六二號函所檢附
      之虹龍公司八十一、八十二年度營利事業所得稅結算申報書、核定通知書、調
      查項目調整數額報告表、捐贈費用明細表、未准列支明細表、列支限額之項目
      標準計算表各一份附卷可稽。此外，被告丙○亦於本院審理時供稱「緣甲○○
      上開臺銀屏東分行之帳戶，因伊競選八十一年十二月十九日選舉之第二屆立委
      ，而於八十一年十二月九日開始再使用上開帳戶，有廣三建設股份有限公司曾
      政仁等所捐助之競選經費存入上開帳戶，其中由巳○○交付伊之系爭六百萬元
      支票之競選經費，係於八十一年十二月十日兌現入上開帳戶，伊之上開友人曾
      政仁等所捐助之競選經費因遠逾「公職人員選罷法」所規定之個人二萬元、營
      利事業單位三十萬元之上限，且未計劃核報稅捐，而未要求伊開立憑證供申報
      ，故伊亦未依法申報上開競選經費等語在卷。顯見系爭六百萬元之支票（款）
      ，被告丙○、午○○之國光工程公司、國豐公司、國光環境公司及巳○○之虹
      龍公司均未依法申報為選舉捐款。設若巳○○或巳○○與午○○共同捐助被告
      丙○系爭六百萬元之競選經費，因該項費用可列入成本抵繳稅款，衡情虹龍公
      司及國光工程公司、國豐公司、國光環境公司均應會列入八十一年度營利事業
      所得稅申報，況國光工程公司在申報八十二年度營利事業所得稅時，亦曾申報
      捐助甲○○三十萬元之費用（見甲○○案，本院卷第二十二宗第三十二頁）。
      由此可知，系爭六百萬元之支票（款）並非巳○○捐助或巳○○與午○○共同
      捐助被告丙○之競選經費至明。至證人卯○○雖到庭結證稱其確有與曾政仁、
      童福來一起至被告丙○設於屏東林邊之競選服務處並分別捐助被告丙○競選經
      費一百萬元等語及證人柯清水、曾松山雖於甲○○案本院審理時、調查站約談
      時各證稱曾捐助被告丙○競選經費等語，但所言與系爭六百萬元之支票（款）
      無涉。另證人辰○○雖亦到庭結證稱：巳○○（選國代後伊才知道那人是巳○○）出去後，丙○才告訴伊，巳○○拿六百萬元助選，丙○有提示該支票給伊
      看，但伊沒看到是蓋何印章云云，惟證人辰○○係在巳○○離去後，始經由被
      告丙○告知上情，其既未親自聽聞巳○○與被告丙○對話，自難證明知悉巳○○為何交付被告丙○系爭六百萬元支票之原因，故證人卯○○、柯清水、曾松
      山、辰○○所為證言，均難為有利於被告丙○之認定。
（三）系爭六百萬元之支票（款）係甲○○因甲○○案之違背職務行為所收受之賄款
      。
      被告丙○係前臺灣省議會議員，其與前住都局局長兼國大代表甲○○關係良好
      ，被告丙○於擔任甲○○八十年十一月間國大代表競選總部副總幹事並兼管競
      選財務時，曾要求甲○○開設臺銀屏東分行00000000000－0號帳
      戶交付被告丙○保管使用，由被告丙○為甲○○處理相關金錢支出，該帳戶有
      多筆金錢流入被告丙○在同一銀行之另一帳戶，又存有屏東縣選舉委員會開付
      予甲○○之支票；甲○○與被告丙○在八十二年三月二十六日分別以座落於臺
      中市○○段四二五地號土地、其上門牌號碼為臺中市○○區○○路三段九十三
      巷四十二弄十八號十五樓之一建物及同上地號土地，門牌號碼為同上弄十六號
      十四樓之二之建物，向臺銀中興新村分行各申請擔保借款九百九十萬元、七百
      五十萬元時，其二人互相為對方之連帶保證人；甲○○並以其名義向臺中市十
      一信借款供被告丙○所經營之盈慎公司使用，由被告丙○為連帶保證人，或由
      戊○○與被告丙○提供土地供擔保，且由盈慎公司之員工壬○○、戊○○、己○○〈即戊○○之侄女〉負責繳納本息，另被告丙○向臺中市十一信貸款時，
      亦由甲○○為被告丙○之連帶保證人或由甲○○提供擔保品為被告丙○作保；
      被告丙○見甲○○在臺中市十一信之一千二百五十萬元房貸利息較高，即主動
      由前開述之帳戶提出一千一百六十八萬五千元為甲○○清償，再由甲○○於八
      十二年四月間以同一房地另向臺銀中興新村分行貸款，以節省利息支出，已如
      前述。而午○○於八十一年十一月二十三日收受華禹公司（即四汴頭抽水站新
      建工程於八十二年一月五日開價格標之得標廠商）所預付作為確保華禹公司得
      以高價得標之前金六千萬元本票，係在八十一年十二月九日到期，而住都局在
      八十一年十二月七日核准通過國豐公司之設計書圖及施工預算書等資料之同日
      ，午○○即以國光環境公司之名義簽發，以第一商業銀行南臺北分行為付款人
      ，到期日為八十一年十二月七日，面額為六百萬元支票一張，經由巳○○（即
      本件同案被告，通緝中）於八十一年十二月七日在丙○之屏東仁愛路競選辦事
      處交付丙○，並由丙○於八十一年十二月七日存入自甲○○開戶以來即交由其
      一直保管使用之甲○○在臺銀屏東分行000000000000號帳戶，於
      八十一年十二月九日交換，而於八十一年十二月十日兌現入帳（嗣由丙○於八
      十一年十二月十六日及同年十二月二十三日提領），而上開六千萬元則於前一
      日（即八十一年十二月九日）兌現進入午○○在第一商業銀行南臺北分行00
      00000000號帳戶之事實，業據被告丙○供承不諱，並有上開六千萬元
      本票（見甲○○案第一審判決所引臺灣板橋地方法院檢察署八十四年度偵字第
      一三九０四號偵查卷第七宗第三十至三十五頁、第一二七頁）、六百萬元支票
      之託收登錄傳票（見甲○○案，本院卷第十七宗第四十頁）、六百萬元之支票
      、甲○○之臺銀屏東分行000000000000號帳戶存摺及存摺類存款
      明細分戶帳、本院八十五年度訴字第七二五號判決及臺灣高等法院八十七年度
      上更（一）字第四九四號判決影本各一份附卷可稽。矧上開甲○○之臺銀屏東
      分行帳戶既屬被告丙○與甲○○二人共同使用，且就被告丙○與甲○○二人資
      金往來情形可知，被告丙○為甲○○所信任之人，其與甲○○共用上開帳戶，
      並為甲○○之利益處理各項財務進出事宜；且如前所述，甲○○指示設法協助
      國豐公司取得本件抽水站工程之委外設計權，並指示儘速完成國豐公司設計書
      、圖之審查，使審查人員未詳細審查即予核章通過，致使該抽水站工程浮編預
      算未能被查覺，國豐公司並領取較高額之設計服務費，復使得標廠商獲得超額
      利潤，午○○並因而分取部分浮編價差，另因綁規格標，而使午○○便於主導
      參加投標廠商，並致使得標廠商得以獲取超額利潤，是甲○○就該工程而為之
      行為，均係在於圖利午○○所主導之國豐公司。因之，午○○於收受華禹公司
      所預付作為確保華禹公司得以高價得標之前金六千萬元本票後，即簽發系爭六
      百萬元支票，經由巳○○交付被告丙○，並由被告丙○存入其與甲○○共用之
      甲○○臺銀屏東分行帳戶，並於上開六千萬元本票兌現後翌日兌現入帳；午○○與甲○○、被告丙○，彼此之間均無任何金錢往來，且甲○○之上開臺銀屏
      東分行帳戶亦無甲○○私人之金錢進出，足見系爭六百萬元之票款應係被告丙○為甲○○因甲○○案違背職務行為而收受之賄款。
（四）系爭二千萬元之支票（款）並非巳○○之虹龍公司於八十一年十二月間因買受
      上開屏南工業區內房地而給付被告丙○之買賣定金。
    Ａ系爭二千萬元之支票（款）與巳○○實際給付被告丙○之買賣價款一億六千萬
      元無關。
      上開屏南工業區內房地（為被告丙○所經營之審璞、寬樹、崎立等公司所有
        ）係於八十二年五月十七日因買賣（於八十二年三月六日訂立買賣契約）而
        過戶予巳○○所經營之虹龍公司，而巳○○先後給付被告丙○之買賣價款如
        附表一編號一至九所示之十一筆金額，總計為一億六千一百一十四萬七千六
        百零八元。業據被告丙○迭於偵查中、調查局中部機動組約談時及本院審理
        時供明在卷，並有被告丙○所提之清償證明及抵押權塗銷之相關文件多紙附
        卷可稽。
      其中附表一編號三之一千六百三十二萬六千六百八十八元係巳○○代被告丙○繳納之土地增值稅及契稅，起訴書附表一編號二贅載印花稅；其中如附表
        一編號五所示之七千九百六十三萬四千四百一十五元係巳○○於八十二年七
        月十五日代被告丙○清償審璞、寬樹、崎立等公司在他行庫之貸款，起訴書
        附表一編號四誤載為七千八百七十三萬二千三百七十一元（依上開買賣契約
        第一頁右上角所載雖為七千八百七十三萬二千三百七十一元，但依卷附被告
        丙○於偵查中及本院審理時所提出之清償證明及抵押權塗銷之相關文件，其
        中於八十二年七月十五日由華南銀行潮州分行、臺銀屏東分行、臺灣中小企
        業銀行潮州分行所收回之放款收入傳票等單據所示之金額計為七千九百六十
        三萬四千四百一十五元－即如附表一編號五所示，不含八十二年四月二十九
        日之四百九十四萬二千一百九十四元、一百四十六萬二千四百八十六元及八
        十二年九月一日之四百零六萬八千四百零九元，矧就上開買賣契約之內容觀
        之，其所載之七千八百七十三萬二千三百七十一元僅係訂約雙方就巳○○應
        代被告丙○清償審璞、寬樹、崎立等公司在他行庫貸款額之預估，於訂立買
        賣契約時巳○○尚未代被告丙○清償，故應以被告丙○所提實際上由巳○○
        代償之清償證明及抵押權塗銷之相關文件為可採）；其中如附表一編號七所
        示之金額應為四百零六萬八千四百零九元，起訴書附表一編號六誤載為四百
        零六萬八千四百元；其中八十二年七月十五日由屏東縣政府轉存入被告丙○
        所經營之審璞公司臺銀屏東分行帳戶之五萬九千三百六十七元，係巳○○代
        繳貸款利息，八十二年四月二十九日之四百九十四萬二千一百九十四元及一
        百四十六萬二千四百八十六元，係巳○○匯此二筆款項至被告丙○所經營之
        寬樹公司帳戶，代被告丙○清償他行庫之貸款，八十二年九月一日之四百零
        六萬八千四百零九元，係巳○○自其臺灣銀行三多分行帳戶電匯本筆款項至
        被告丙○所經營之寬樹公司帳戶，代被告丙○清償他行庫之貸款等事實，亦
        據被告丙○迭於偵查中、調查局中部機動組約談時及本院審理時均供明在卷
        ，並有被告丙○所提之土地增值稅繳款書及其上之完稅章四紙、買賣契稅及
        其上之完稅章三紙、不動產買賣契約書一份、清償證明及抵押權塗銷之相關
        文件多紙附卷可稽。由此可知，如附表一編號二、五、七所示之金額均係巳
        ○○代被告丙○清償他行庫貸款之款項至明，起訴書附表一漏未將如附表一
        編號二所示之金額列入巳○○給付被告丙○之買賣價款內併計，即有未洽。
      其中如附表一編號八所示之一千萬元，係巳○○於八十二年九月十五日自中
        國國際商業銀行高雄分行電匯至被告丙○在臺中市第十一信用合作社之帳戶
        ，有被告丙○在臺中市十一信帳戶收款之臺中市十一信跨行通匯交易認證表
        －匯入一紙附卷可稽。被告丙○雖辯稱「該筆一千萬元係因巳○○於八十二
        年四月二十九日向伊借一千萬元（預扣利息五十萬元），而由伊要求甲○○
        之秘書辛○○自甲○○在臺銀中興新村分行之核貸帳戶內提領九百五十萬元
        直接電匯予巳○○（見本院卷被證十九），嗣由巳○○於同年九月十五日返
        還伊本利計一千萬元（見本院卷被證二十，起訴書附表一編號七）」云云。
        惟查，巳○○既係向被告丙○買受上開屏南工業區內房地，且於八十二年四
        月二十九日時僅付過八十二年四月十五日之一千萬元（縱加上系爭二千萬元
        之支票款及八十二年四月二十九日之六百四十萬四千六百八十元，亦僅付三
        千六百多萬元，尚有一億二千多萬元之價金未付），就一般客觀情形而言，
        被告丙○殊無在買方尚未完全履約付款即貿然借錢給巳○○（買方），以增
        加巳○○未能依約付款之危險。更何況被告丙○亦於八十八年三月十一日調
        查局中部機動組約談時表示「在買賣上開屏南工業區內房地前伊並不認識巳
        ○○，伊是八十一年九、十月間因案外人林保鎮介紹才認識巳○○的，買賣
        後才成為朋友，時有來往，到八十三年左右，巳○○因想在屏東競選國民大
        會代表，遂到伊服務處（即由任臺灣省議員之被告丙○與任國民大會代表之
        甲○○所聯合設立之服務處）當了幾個月之服務處主任，後來他選上國民大
        會代表，雙方偶有往來」等語。又巳○○現因本案通緝中，而無法對之訊問
        調查，上開辛○○於八十二年四月二十九日自甲○○在臺銀中興新村分行之
        核貸帳戶內提領九百五十萬元直接電匯予巳○○及巳○○於同年九月十五日
        電匯予被告丙○一千萬元之資金往來雖可信，但就其資金往來之原因而言，
        實有太多可能，尚不能僅憑資金往來之事實即認被告丙○所言屬實。況辛○○係受甲○○之指示才會配合被告丙○之要求，將上開九百五十萬元電匯予
巳○○，至於被告丙○與巳○○間是否確有一千萬元之借貸關係則不清楚等
        情，業據辛○○於八十八年五月十九日臺北縣調查站約談時及甲○○於本院
        審理時一致證述明確，且為被告丙○所不爭執，故辛○○及甲○○亦均不能
        證明被告丙○與巳○○間是否確有一千萬元之借貸關係，被告丙○所為之上
        開辯解，即無足採。由此可知，如附表一編號八所示之一千萬元應係巳○○
        給付被告丙○之買賣價款，並非巳○○返還被告丙○之借款至明。從而，本
        件即不能僅憑「辛○○受甲○○之指示而配合被告丙○之要求，將上開九百
        五十萬元電匯予巳○○」即認甲○○已將此九百五十萬元返還被告丙○。
      被告丙○於調查局中部機動組約談時表示「在買賣上開屏南工業區內房地前
        伊並不認識巳○○」及「伊開價一億八千萬元，巳○○出價一億六千萬元，
        伊因急於出售屏南工業區內房地，即表示同意」等語，由此可見，巳○○不
        可能以更高之價錢向被告丙○購買，更不可能超付此筆一億六千萬元之價款
        。上開巳○○實際給付被告丙○之買賣價款既高達一億六千一百一十四萬七
        千六百零八元（如附表一編號一至九所示之十一筆金額），顯已超付此筆一
        億六千萬元之價款，若再加上系爭二千萬元之支票（款），則為一億八千一
        百一十四萬七千六百零八元，客觀上，任何人均不可能超付二千一百多萬元
        之買賣價款，同理，巳○○亦不可能超付如此多之價款，更何況，巳○○業
        於甲○○案本院審理時供稱「以當時我公司之財務狀況，我沒有能力買這筆
        （塊）土地」等語如前述。由此可見，被告丙○所為之上開辯解，實無足採
        ，系爭二千萬元之支票（款）並非巳○○給付被告丙○之買賣定金至明。
      巳○○於甲○○案本院審理時曾供稱「上開屏南工業區內房地係午○○邀伊
        合夥向丙○購買的，當時伊並沒有足夠的錢，但因午○○極力邀伊購買，且
        怕丙○後悔，午○○乃拿該紙二千萬元臺支支票由伊交付給丙○作為定金。
        丙○當時未立字據給伊，伊有寫字據給午○○，其父親（黃朝慶）並以虹龍
        公司名義寫字據給午○○」等語（參見甲○○案，本院卷第十五宗第三十一
        至三十七頁）。其中午○○並未與巳○○合夥向被告丙○買受上開屏南工業
        區內房地，其證據業如前述，故午○○根本無庸怕被告丙○後悔不賣，更不
    可能因此而「拿該紙二千萬元臺支支票由巳○○交付給被告丙○作為定金」
        。且就社會上一般買賣情形而言，如此大筆價款之買賣，買方必會設法留下
        其付款之證據，以證明其已下定金及清償價款之事實，以杜絕買賣糾紛。巳
        ○○竟稱「丙○當時未立字據給伊，伊有寫字據給午○○，其父親（黃朝慶
        ）並以虹龍公司名義寫字據給午○○」等語，顯與買賣之常情不符。更退萬
        步言之，若午○○真有與巳○○合夥向被告丙○買房地，應與巳○○共同負
        擔一億六千萬元之價款，不可能僅給付系爭二千萬元之定金，而由巳○○獨
        力給付被告丙○其餘一億四千萬元之價款。是巳○○所為之上開供詞顯非真
        實。
      另參以證人癸○○（午○○之媳婦）於八十五年十一月二十五日在甲○○案
        本院審理時結證稱「我們之後才知道那塊地是跟虹龍公司買的，而非跟丙○
        買的，向虹龍公司買的價格聽說是二億多元，應該是八十三年成立開心飲料
        公司時之事」、「（這筆二千萬元是否為向丙○買土地所給付之款項）沒聽
        說，我們買地的對象是虹龍公司，不是丙○」、「若是買賣土地有憑證，會
        開傳票，我們公司向虹龍公司買土地之成交、過戶，應是在我來公司之後（
        八十二年十月以後進公司）的事，當時午○○叫我開支票給虹龍公司，金額
        有幾千萬元，虹龍有向銀行借錢，故我們要替虹龍公司向銀行付利息，是從
        八十三年開始，我共開了六張支票」、「之後聽說巳○○向銀行借一億多元
        ，再加上我們支付之六千萬元，就有二億多元」；又證人即前國光工程公司
        會計蔡月雲亦於同一審判期日結證稱：伊在八十二年十月間離開公司之前，
        未聽說公司向丙○買屏南工業區土地之事，也沒有做過這筆帳目，且公司之
        正常支出均有製作傳票，沒有支出憑證進來，伊即認為係不正常等語（參見
        甲○○案，本院卷第三十一宗第六十三至六十九頁、甲○○案第一審判決第
        六十五至七十一頁），足見上開屏南工業區內房地於巳○○向被告丙○買受
        後，隔年（八十三年）六月六日巳○○即將之轉賣午○○所負責經營之開心
        飲料食品有限公司（嗣後更名為開心飲料食品股份有限公司），價款至少在
        二億二千萬元以上（即承受之前巳○○之虹龍公司向銀行貸款一億六千萬元
        ，再加上午○○之開心飲料食品有限公司所給付巳○○之六千萬元票款），
        其證據業如前述，且就甲○○案卷附虹龍公司設於中國國際商業銀行三民分
        行之帳戶資料觀之，該公司自八十三年五月二十六日至八十三年十月二十七
        日共計六個月期間，每個月分別收受午○○支付之買賣支票款一千萬元，合
        計共六千萬元屬實。設若午○○確曾與巳○○合夥購地，則其對買賣之總價
        款為一億六千萬元當知之甚稔，豈會於時隔僅年餘之時間，以高達六千萬元
        之差價，向巳○○購買上開屏南工業區內房地？是午○○應係不知被告丙○
        與巳○○間有關土地買賣之詳細情形，更遑論午○○會提供二千萬元予被告
        丙○作為土地買賣「定金」。
      上開屏南工業區內房地係於八十二年四月五日始由被告丙○所經營之審璞、
        寬樹、崎立等公司召開股東臨時會，而於會中決議將上開屏南工業區內房地
        出售事宜授權被告丙○處理，但其股東臨時會紀錄並未提及出售價款之給付
        事宜。而上開屏南工業區內房地於八十二年三月六日即由巳○○與被告丙○
        訂立買賣契約，而於八十二年五月十七日始檢具審璞、寬樹、崎立等公司之
        股東臨時會紀錄向臺灣屏東地方法院辦理土地及建物之買賣所有權移轉契約
        書公證，再向地政機關辦理買賣過戶（所有權移轉）登記為巳○○所經營之
        虹龍公司所有等情，業據被告丙○供明在卷，復據本院依職權向臺灣屏東地
        方法院函查屬實，有該院九十年十二月四日屏院正檔字第一六二０號函及所
        附之虹龍公司與寬樹公司間房屋買賣公證卷宗影本（該函所檢附之卷宗原本
        經核閱後影印留存）一份附卷可稽，並有上開不動產買賣契約書一份、虹龍
        公司與審璞、寬樹、崎立公司間土地及建物買賣所有權移轉契約書計五紙（
        其中崎立公司部分只有建物買賣所有權移轉契約書）、虹龍公司與審璞、寬
        樹、崎立公司之公證書計三紙、上開屏南工業區內房地之土地及建物登記簿
        謄本各一份附卷可稽。再者，審璞、寬樹、崎立公司係由被告丙○與案外人
        寅○○所組成之公司，該三家公司之經營均由被告丙○與寅○○為之，其餘
        股東則分別為被告丙○與寅○○所找來之人頭股東，均未實際出資，亦均未
        參與公司之經營等情，亦據被告丙○供明在卷，復據證人乙○○、丁○、寅
        ○○、子○○○、丑○○到庭證述屬實，並有經濟部中部辦公室九十年十月
        二十三日（９０）中辦三管字第０九０三０九一四八四０號函及所附之審璞
        、寬樹、崎立三家公司變更登記事項卡及被告丙○所提之審璞、寬樹、崎立
        公司之公司登記資料在卷足憑。由上可知，上開屏南工業區內房地確係因買
        賣而過戶（所有權移轉）登記為巳○○所經營之虹龍公司所有屬實，但尚不
        能僅憑上開買賣過戶之事實即據以推論系爭二千萬元之支票（款）係巳○○
        於八十一年十二月間因虹龍公司買受上開屏南工業區內房地而給付被告丙○
        之買賣定金。
    Ｂ被告丙○與巳○○共同偽稱二千萬元係上開屏南工業區內房地買賣之定金，其
      目的係在使被告丙○收受自午○○之二千萬元來源合法化，用以掩飾該二千萬
      元事後有部分款項輾轉回流為甲○○所有之事實。
      依該二千萬元資金之流程，係被告丙○交付予其弟乙○○後，由乙○○存入
        其高雄區中小企業銀行林邊辦事處000000000帳戶，嗣再由乙○○
        開立發票日期為八十一年十二月二十三日，面額為二千萬元之支票交付予被
        告丙○，再由被告丙○於八十二年一月間交付予楊文男，經楊文男於八十二
        年一月七日提示，於同年一月九日入帳。嗣楊文男再簽發受款人為被告丙○
        ，發票日期分別為八十二年二月五日、八十二年四月二十日，面額分別為一
        千五百萬元、五百萬元之二紙支票提兌後，回流到被告丙○帳戶。其中五百
        萬元部分，係由乙○○於八十二年四月二十二日自被告丙○上開高雄區中小
        企業銀行林邊辦事處00000000000號帳戶電匯三百五十萬元至被
        告丙○臺中市十一信帳戶，再由被告丙○簽發，以臺中市十一信為付款人，
        日期為八十二年四月二十二日，面額為三百萬元之支票，交由辛○○於八十
        二年四月二十三日在臺中市十一信復興分社提兌後，再於八十二年四月二十
        九日電匯其中二百萬元至巳○○中國國際商業銀行三民分行帳戶；其中一千
        五百萬元部分，係由被告丙○將該支票存入其在臺中市十一信之00000
        0－0帳戶，於八十二年二月九日提示入帳，嗣被告丙○於八十二年三月八
        日自其上開帳戶提領一千一百六十八萬五千元現金存入甲○○設於同一合作
        社之0000－0000－0帳戶，並於當日提領一千二百五十八萬五千四
        百十七元，清償甲○○在八十一年三月十二日向該合作社所擔保借款一千二
        百五十萬元之本金及其利息，再由辛○○於八十二年四月二十九日自甲○○
        臺銀中興新村分行之帳戶提領現金九百五十萬元，並電匯至巳○○中國國際
        商業銀行三民分行帳戶（詳如附表二所示）等情，業據被告丙○供承不諱，
        並有午○○購買之二千萬元支票、第一商業銀行南臺北分行存款分類明細帳
        、活期儲蓄存款取款憑條、簽發臺支申請書代收入傳票、高雄區中小企業銀
        行林邊辦事處面額二千萬元之本行支票、華南商業銀行草屯分行存款往來明
        細表、跨行匯款申請書、泛亞商業銀行匯入匯款用紙、楊文男簽發予被告丙○面額各一千五百萬元、五百萬元之支票、臺中市十一信之放款資料明細表
        、轉帳收入傳票、轉帳支出傳票、取款條、放款利息收入傳票附於甲○○案
        ，本院卷可稽（見甲○○案第一審判決所引臺灣板橋地方法院檢察署八十四
        年度偵字第一三九０四號偵查卷第七宗第三十頁至第三十五頁、第一二七頁
        、甲○○案，本院卷第二十六宗第七十六頁、第二十三宗第八十一頁、第二
        十五宗第四十七頁、第七十六頁、第十六宗第二０三頁、第三十五宗第十三
        頁至第十八頁、第十二宗第八十一頁、第二十四宗第三頁、第三十一宗第一
        四九頁至第一五二頁）。
      被告丙○於八十一年一月二十二日買受座落於臺中市○○段四二五地號土地
        及其上門牌號碼為臺中市○○區○○路三段九十三巷四十二弄十六號十四樓
        之二之建物，甲○○亦買受同一地號土地及其上門牌號碼為臺中市○○區○○路三段九十三巷四十二弄十八號十五樓之一建物（於八十二年六月二十八
        日始登記為甲○○所有），被告丙○與甲○○於八十一年三月間曾分別就自
        己所購得之上開房地各向臺中市十一信（力行分社、中港分社）辦理抵押貸
        款五百萬元、一千二百五十萬元。嗣被告丙○因臺中市十一信之利息較臺銀
        中興新村分行高（年息百分之一），而欲轉向臺銀中興新村分行貸款，即主
        動於八十二年三月八日自其上開帳戶提領一千一百六十八萬五千元現金借給
        甲○○，而存入甲○○設於臺中市十一信中港分社之0000－0000－
        0帳戶，並於當日提領一千二百五十八萬五千四百十七元，代甲○○清償甲○○在八十一年三月十二日向該合作社所擔保借款本金一千二百五十萬元及
        其利息，再由甲○○於八十二年四月二十一日提供同一房地向臺銀中興新村
        分行貸款九百九十萬元，其間相距約一個月以上之時間，被告丙○非但未向
        甲○○要求給付上開一千一百六十八萬五千元之借款利息（按被告丙○雖辯
        稱其中二百萬元部分有依銀行規定利率計算利息，但無法證明，其理由如后
        ），且要求甲○○之秘書辛○○自甲○○在臺銀中興新村分行之核貸帳戶內
        提領九百五十萬元直接電匯予巳○○（見本院卷被證十九），而不要求辛○○自甲○○在臺銀中興新村分行之核貸帳戶內提領九百九十萬元電匯（返還
        ）予被告丙○自己，已與常情有違。尤有甚者，被告丙○自己在臺中市十一
        信力行分社貸款之房地並未於八十二年三月八日同時以現金清償，而係由被
        告丙○於八十二年四月二十一日（與甲○○之房貸同日）始提供同一房地向
        臺銀中興新村分行貸款六百萬元，經臺銀中興新村分行於同日撥款至被告丙○在該分行之帳戶內，由被告丙○當日提領五百萬元自臺銀中興新村分行匯
        入臺中市十一信力行分社帳號：0000000000000號之備償專戶
        ，作為臺銀中興新村分行代被告丙○辦理清償其他該分社貸款之債務等事實
        ，業據被告丙○迭於偵查中及本院審理時供承不諱，並有被告丙○與甲○○
        之上開土地及建物登記（簿）謄本、合作金庫銀行中港分行九十年十月四日
        （９０）合金中港字第００九六號函、臺灣銀行中興新村分行九十年十月二
        日（９０）銀興營字第四九八０號函及所附之甲○○消費者貸款申請書、土
        地所有權狀、他項權利證明書、借據、放款客戶資料全部查詢單、建物所有
        權狀、甲○○之抵押權債務清償證明書、被告丙○之臺中市十一信取款條、
        甲○○之臺銀中興新村分行存摺類存款明細分戶帳各一份附卷可稽。復有臺
        銀中興新村分行存入、取款憑條及匯出匯款用紙、被告丙○與甲○○之小額
        貸款放出資料登錄單、查詢單、放款客戶歸戶查詢單、消費者貸款申請書、
        地價證明、個人小額貸款押品勘估報告表、被告丙○與甲○○之上開房地所
        有權狀、個人信用資料、臺中市十一信八十五年十一月十三日中市十一信總
        字第一九六六號函及所附之被告丙○在該社所設立之三個帳戶之存取款往來
        明細暨相關傳票各一份在卷（見甲○○案，本院卷第十三宗第十五至十九頁
        、第二十七宗第一一八至一九四頁、第二十四宗第一至七十二頁）足憑。且
        經本院依職權向合作金庫銀行力行分行（原臺中市十一信力行分社）及臺銀
        中興新村分行查明屬實，有合作金庫銀行力行分行九十年十二月十三日合金
        力字第八四三號函及所附之由臺銀中興新村分行於八十二年四月二十一日將
        五百萬元匯入臺中市十一信備償專戶之轉帳收入傳票、五百萬元轉帳支出傳
        票各一紙及放款利息收入傳票二紙（含本金及利息各一紙）、臺銀中興新村
        分行九十年十二月十三日銀興營字第六六一四號函及所附之小額貸款放出資
        料登錄單、存入憑條、取款憑條、匯出匯款（庫款轉移）用（紙）各一紙在
        卷足憑。由此可知，被告丙○之所以於八十二年三月八日提出一千一百六十
        八萬五千元之現金，而主動代甲○○清償甲○○向臺中市十一信所擔保借款
        本金一千二百五十萬元及其利息，卻未就其自己在臺中市十一信力行分社貸
        款之房地同時以現金清償，而另於八十二年四月二十一日始提供其自己之上
        開房地向臺銀中興新村分行以銀行代償之方式貸款，且未向甲○○要求給付
        上開一千一百六十八萬五千元之借款利息，並要求甲○○之秘書辛○○自甲○○在臺銀中興新村分行之核貸帳戶內提領九百五十萬元直接電匯予巳○○
        ，係因上開一千一百六十八萬五千元，實際上為甲○○所有，並非被告丙○
        所有。故以之入甲○○設於臺中市十一信中港分社之0000－0000－
        0帳戶，供清償甲○○在該分社之房貸本息，且未向甲○○要求其墊借上開
        一千一百六十八萬五千元約月餘之利息（按被告丙○辯稱其以上開一千一百
        六十八萬五千元，代甲○○清償甲○○在臺中市十一信之擔保貸款後，甲○○曾就其中二百萬元部分，分四次匯入被告丙○在臺銀中興新村分行之金融
        卡存摺帳戶內計二百零三萬元，超出二百萬元部分係利息），辛○○於八十
        二年四月二十九日將甲○○貸自臺銀中興新村分行之九百五十萬元電匯予巳
        ○○，係辛○○為甲○○所匯，事實上甲○○並未將上開一千一百六十八萬
        五千元其中之九百五十萬元返還被告丙○至明。
      如附表一編號八所示之一千萬元，係巳○○於八十二年九月十五日自中國國
        際商業銀行高雄分行電匯至被告丙○在臺中市第十一信用合作社之帳戶，該
        筆一千萬元應係巳○○給付被告丙○之買賣價款，並非「因巳○○於八十二
        年四月二十九日向被告丙○借一千萬元（預扣利息五十萬元），而由被告丙○要求甲○○之秘書辛○○自甲○○在臺銀中興新村分行之核貸帳戶內提領
        九百五十萬元直接電匯予巳○○，嗣由巳○○於同年九月十五日返還被告丙○本利計一千萬元」等情，其證據及理由業如理由欄二、（三）Ａ、所載
        ，且設若辛○○電匯予巳○○之九百五十萬元係被告丙○出借巳○○之款項
        ，則被告丙○為留存匯款之事實，以證明其出借巳○○九百五十萬元，被告
        丙○應要求辛○○以被告丙○之名義辦理電匯，而非以辛○○為匯款人，始
        屬合理。是被告丙○所辯「巳○○於八十二年九月十五日匯款一千萬元至其
        臺中市十一信之款項係返還其本利計一千萬元」云云，自難採信。
      依被告丙○所提卷附之被告丙○之臺中市十一信電匯紀錄、臺銀中興新村分
        行金融卡及其申請書、甲○○清償被告丙○二百萬元之臺銀中興新村分行存
        摺類存款明細分戶帳（即被證二十至二十二）觀之，甲○○雖於以上開房地
        向臺銀中興新村分行貸款九百九十萬元（設定最高限額抵押權一千二百萬元
        ）之同時，即由被告丙○向臺銀中興新村分行申請存摺及金融卡，並辦理個
        人存戶簡便融資，由該分行給予被告丙○二百萬元之金融卡使用額度，以便
        向該分行支借現金使用，且由甲○○提供上開同一房地另向該分行設定最高
        限額抵押權二百四十萬元（見被證十七），以擔保被告丙○對該分行之金融
        卡債務，而由甲○○任被告丙○上開個人存戶簡便融資之連帶保證人。但查
        ：被告丙○實際上並未以金融卡向臺銀中興新村分行支借款項，有上開甲○○清償被告丙○二百萬元之臺銀中興新村分行存摺類存款明細分戶帳（即被
        證二十二）附卷可稽；且就被告丙○所主張甲○○各於八十二年十一月二十
        九日（五十萬元）、八十三年九月三十日（四十三萬元）、同年十一月七日
        （六十萬元）、同年十一月二十三日（應係同年十一月二十五日，五十萬元
        ）以現金匯入清償被告本利計二百零三萬元（被證二十二）一節而言，上開
        八十二年十一月二十九日存入被告丙○之金融卡存摺帳戶內之五十萬元，係
        由被告丙○在臺銀中興新村分行以現金傳票存入，並非由甲○○以現金匯入
        或存入以資向被告丙○清償之款項，有臺銀中興新村分行九十年十二月十三
        日銀興營字第六五二七號函及所附之被告丙○帳戶明細帳暨存入憑條等在卷
        足憑。顯見上開四筆款項中確有第一筆五十萬元並非由甲○○存入以資向被
        告丙○清償之款項。另被告丙○就上開二百萬元利息之計算方式僅表示係以
        銀行利息計算，卻未能將每次清償之款項一一詳列說明何以計有三萬元之利
        息，是被告丙○此部分之主張尚無足採。再者，被告丙○就「其餘十八萬五
        千元，是否由甲○○之秘書辛○○於不詳時間，在臺灣省議會，以現金返還
        被告丙○」部分既自承無法證明在卷，而辛○○亦因業於本院九十年七月十
        一日之期日傳喚其到庭訊問前業已死亡（有辛○○於九十年六月二十一日除
        戶之戶籍謄本一紙附卷可稽），致本院無從對之訊問查證，是被告丙○此部
        分之主張亦無足採。顯見被告丙○以其所有之上開一千一百六十八萬五千元
        ，代甲○○清償甲○○在臺中市十一信之擔保貸款後，甲○○亦未向被告丙○清償其中之二百萬元及十八萬五千元。
      經清查巳○○之中國國際商業銀行三民分行帳戶時，亦發現八十二年四月二
        十九日當天，辛○○除了於上述臺銀中興新村分行匯款九百五十萬元予巳○○外；另自辛○○自己之臺中市十一信復興分社000000000000
        帳戶，提領二百萬元現金電匯至上開巳○○中國國際商銀三民分行同一帳戶
        。而該八十二年四月二十九日之二百萬元款項之來源，經循辛○○上開帳戶
        之資金往來明細追查，係源自同年四月二十三日，辛○○提兌被告丙○開立
        予辛○○，發票日為八十二年四月二十二日，面額為三百萬元之部分支票款
        ，經再查被告丙○開立該張三百萬元之支票款，發現該款項係來自其弟乙○○於前一日（即八十二年四月二十二日）從被告丙○設於高雄區中小企業銀
        行林邊辦事處之帳戶電匯三百五十萬元之部分款項。再查被告丙○上開林邊
        辦事處帳戶三百五十萬元款項之來源，為甲○○案第一審判決附表七所指被
        告丙○自楊文男處回流五百萬元之部分款項，其與前揭一千五百萬元之流向
        相同，均係源自於系爭二千萬元之支票（款）。換言之，辛○○上開自臺中
        市第十一信用合作社電匯二百萬元予巳○○之款項，亦係根源自上開被告丙○收受自午○○之二千萬元賄款，有相關匯款單在卷及被告丙○開立予辛○○，發票日為八十二年四月二十二日，面額為三百萬元之部分支票一張在卷
        （見甲○○案，本院卷第二十六宗第一三八至一四七頁、第二十四宗第二十
        四頁）足憑。被告丙○於八十八年三月十一日調查局中部機動組約談時供稱
        「伊與辛○○間沒有資金往來關係；上開乙○○於八十二年四月二十二日從
        伊設於高雄區中小企業銀行林邊辦事處之帳戶電匯三百五十萬元至伊設於臺
        中市十一信之帳戶，由伊支用，伊沒有從中支給甲○○或辛○○」等語在卷
        ，卻於本院審理時供稱「伊（公司）曾向辛○○借三百五十萬元，有辛○○
        於七十八年八月十日電匯三百五十萬元予伊之紀錄可證（被證二十三），故
        伊於八十二年四月間以出售上開房地所得之價款返還辛○○三百五十萬元」
        云云，其所供前後不一，已難以採信。且被告丙○既向辛○○借三百五十萬
元，何以僅簽發上開三百萬元之支票返還辛○○，而置其餘債務於不顧？再
        者證人辛○○於八十八年五月十九日臺北縣調查站約談時證稱「伊曾因購買
        高雄市○○○路之房地產而於八十二年間匯款一百五十萬元予巳○○，請巳
        ○○轉交予建商做為頭期款等費用，八十三年間復因款項不足向巳○○借款
        二百萬元，業已於八十四、五年間分二次償還完畢」等語；復證稱：「沒錯
        ，金額是一百五十萬元，係由我本人親自匯的。」經約談人員再詢明該筆匯
        予巳○○之款項，與前揭其替甲○○匯款九百五十萬元予巳○○之款項，二
        者間有無關聯？二筆匯款是否為同一日？辛○○亦答稱「沒有關聯。二筆匯
        款不是同一日」；你曾否匯過一筆二百萬元之款項予巳○○？辛○○答「沒
        有」；最後又證稱「因為當時丙○曾多次向伊調（借）錢，且如前述伊向她
        訂的二間房屋退訂後，她也將收受的房屋款等額退還給伊，因此伊無法分辨
        提示之三百萬元（即上開支票款），丙○係因何原因開票給伊；因為當時伊
        有多方的投資，因此該筆三百萬元之支票款在伊臺中市十一信復興分社兌領
        後，伊如何支用，已記不清楚」等語（詳見本案偵查卷內八十八年五月十九
        日辛○○調查站筆錄第四至八頁），足見辛○○均未能明確指出「被告丙○
        簽發上開三百萬元之支票給辛○○，係為了返還被告丙○於七十八年八月十
        日向辛○○所借之三百五十萬元債務」，且辛○○亦無法交待其何以於提兌
        上開三百萬元之支票後，復於八十二年四月二十九日電匯其中二百萬元至巳
        ○○中國國際商業銀行三民分行帳戶）。是被告丙○於本院審理時供稱「伊
        （公司）曾向辛○○借三百五十萬元，有辛○○於七十八年八月十日電匯三
        百五十萬元予伊之紀錄可證，故伊於八十二年四月間以出售上開房地所得之
        價款返還辛○○三百五十萬元」云云，並非真實。更足見上開辛○○於八十
        二年四月二十九日自臺中市十一信復興分社電匯予巳○○之二百萬元與其前
        述購屋款項無關。參以辛○○於八十二年四月二十九日將甲○○貸自臺銀中
        興新村分行之九百五十萬元電匯予巳○○，係辛○○為甲○○所匯，業如前
        述，同理，上開被告丙○開立予辛○○之三百萬元支票款（最初根源來自午
        ○○之二千萬元臺支支票款），亦堪認係被告丙○為甲○○所簽發而交付甲○○之秘書辛○○（辛○○提兌上開三百萬元之支票後，復於八十二年四月
        二十九日為甲○○電匯其中二百萬元至巳○○中國國際商業銀行三民分行帳
        戶）至明。
      至上開二千萬元經乙○○轉楊文男之過程，被告丙○雖於臺北縣調查站調查
        時證稱：伊因投資楊文男在草屯之忠孝傳家工地，始交付該二千萬元予楊文
        男云云，但伊又稱：「我們投資案要等案子全部結清後，才談獲利分配問題
        ，所以楊文男從未將投資該案獲利之細節告訴我」、「．．．尚未完成結算
        ，也尚未談到獲利，但因我需要資金，已陸續向渠索回八百萬元」等語，證
        人楊文男在臺北縣調查站亦證稱：「約於八十二、三年間，因忠孝傳家已推
        售出去百分之五、六十左右，本人即開立惠慶公司之支票（華銀草屯分行）
        面額各三百萬元及五百萬元共八百萬元予丙○，此為本金部分，惟因未全部
        出售，故仍未朋分利潤盈收」等語（見甲○○案第一審判決所引臺灣板橋地
        方法院檢察署八十四年度偵字第一三九０四號偵查卷第七宗第一一六頁背頁
        、第一０五頁背頁），惟依楊文男在華南商業銀行草屯分行前開帳戶之存款
        往來明細表所載，並無支付八百萬元予被告丙○之支出紀錄（見甲○○案，
        本院卷第十六宗第二０二頁至第二一九頁）；且被告丙○若有投資楊文男興
        建忠孝傳家工地，衡諸常情，其二人應會談及利潤之分配，並記載被告丙○
        投資楊文男及負責前開工地之惠慶建築開發股份有限公司之金額，楊文男之
        妻鄭金  亦於甲○○案本院審理時結證稱：「楊文男死後，惠慶建築由我接
        手，他沒交待公司之財務狀況，在草屯所蓋之忠孝傳家工程已在八十三年底
        或八十四年初結束．．．」等語（參見甲○○案，本院卷第十五宗第一一一
        頁背頁），前開工地既已於八十三年底或八十四年初結束，惟自該工地結束
        起迄楊文男於八十五年六月二十八日死亡之前止，二人均未結算，顯與事理
        有違，是被告丙○及楊文男在臺北縣調查站所稱「該筆二千萬元係投資興建
        忠孝傳家」云云，顯係本件案發後捏飾串證之詞，均不足採信。
（五）系爭二千萬元之支票（款）係甲○○因甲○○案之違背職務行為所欲收受之賄
      款，且係由被告丙○負責為甲○○收受並支配。
      甲○○於八十一年七月間，藉經辦臺北地區防洪第三期計劃堤後抽水站中四汴
      頭抽水站公用工程之機會，負責指揮所屬違法協助午○○使國豐公司取得四汴
      頭抽水站之委外設計權，再由午○○藉委外設計之機會，浮編該抽水站工程之
      預算及綁規格標，進而主導廠商圍標等事宜，經由得標廠商之手，自國庫截取
      浮編工程預算差價計二億零九百二十萬元（另有八十萬元係扣除六千萬元之期
      前利息，合計為二億一千萬元），午○○再朋分該等舞弊不法所得。而午○○
      於八十一年十一月二十三日收受華禹公司所預付作為確保華禹公司得以高價得
      標之前金六千萬元本票係在八十一年十二月九日到期等情，其證據業如前述，
      而住都局在八十一年十二月七日核准通過國豐公司之設計書圖及施工預算書等
      資料後，午○○於八十一年十二月十一日即自其第一商業銀行南臺北分行00
      00000000號帳戶提領現金二千萬元，向該行購買臺支，付款人為臺灣
      銀行總行營業部，票載日期八十一年十二月十一日，面額二千萬元，票據號碼
      ：ＢＡ0000000之支票一張，經由巳○○於八十一年十二月十二日在被
      告丙○之屏東林邊老家交付被告丙○，再由被告丙○交予乙○○，存入乙○○
      在高雄區中小企業銀行林邊辦事處000000000號帳戶，於八十一年十
      二月十六日提出交換，於同年月十七日入帳。乙○○於八十一年十二月二十三
      日自上開帳戶提領二千萬元，並由高雄區中小企業銀行林邊辦事處開立以其該
      辦事處為付款人，票據日期八十一年十二月二十三日、面額二千萬元、票據號
      碼：ＫＢ0000000之支票一張交付被告丙○。再由被告丙○於八十二年
      一月間，將前開支票交付楊文男，最後至少有一千四百六十八萬五千元（即被
      告丙○代甲○○清償之一千一百六十八萬五千元及被告丙○開立予甲○○之秘
      書辛○○之三百萬元支票款）回流為甲○○所有等情，亦業如前述，由此可知
      ，系爭二千萬元之支票（款）亦係甲○○因甲○○案之違背職務行為所收受之
      賄款，且由被告丙○負責為甲○○收受並支配至明。
（六）綜上所述，系爭六百萬元及二千萬元之票款均係甲○○因甲○○案之違背職務
      行為所收受之賄款，且均由被告丙○負責為甲○○收受並支配，其情形業如前
      述，系爭六百萬元並非巳○○捐助或巳○○與午○○共同捐助被告丙○之競選
      經費，且系爭二千萬元亦非巳○○之虹龍公司於八十一年十二月間因買受上開
      屏南工業區內房地而給付被告丙○之買賣定金。被告丙○所為之辯解，均無足
      採。又被告丙○及甲○○均分別供稱其二人彼此之間並無任何資金往來關係，
      且渠等與巳○○、虹龍公司、午○○或國光環境公司間亦均無任何資金往來關
      係等語在卷，被告丙○竟先後於上開時地向巳○○收受源自於午○○之系爭六
      百萬元及二千萬元之票款，並各以巳○○捐助被告丙○之競選經費及巳○○給
      付被告丙○之屏南工業區內房地買賣定金為藉口，以掩飾被告丙○為甲○○收
      受並支配上開二千六百萬元賄款之事實，其證據及理由均業如前述；況被告丙○於短短六天內（八十一年十二月七日至同年月十二日）接續收受午○○輾轉
      交付之二千六百萬元鉅額賄款，豈會不知悉其情，而得平白無故收受該二千六
      百萬元鉅款。且被告若未與甲○○有事前之犯意聯絡，午○○豈會隨意經由巳
      ○○轉交付該二千六百萬元鉅款予被告丙○？顯見被告丙○對於系爭六百萬元
      及二千萬元之票款均係甲○○因甲○○案之違背職務行為所收受之賄款一節，
      非但有認識，且與甲○○間，就依據法令從事公務之人員，對於違背職務上之
      行為，收受賄賂之犯行有犯意聯絡及行為分擔，要堪認定。
三、查前述四汴頭抽水站新建工程，金額達十餘億元，包括土建及機電部分，工程複
    雜，設計之書、圖繁多，並非短時間內所得審查完畢，甲○○以工期緊迫為由，
    指示庚○○、林有德等人儘速讓國豐公司設計之書、圖通過，洪伯仁、羅吉煌、
    林松展等人因庚○○、林有德之一再催促，未詳細審查國豐公司設計之書、圖即
    予核章通過，參酌林有德於甲○○案臺北縣調查站訊問時所供稱：「本件工程設
    計資料牽涉到十多億元的工程造價，不論土建或是機電部分之設計圖、預算書或
    器材設備詢價表均是非常複雜，若要求依實審查，勢必需要一段較長的時間，庚○○身為本局總工程司，他當然也知道這個道理，然而他卻緊接地催促本人趕快
    將前開資料送出，我想這分明就是要本單位不要審查」等語，暨洪伯仁、羅吉煌
    二人因林有德之催促，而明知無法於短期間內為依實審查，致多所迴避等情，甲○○對此當亦知之甚詳，竟仍一再催促讓國豐公司設計之書、圖通過，致使午○○藉工程設計之機會，浮編預算及綁規格標之不法情事得逞，並利於午○○主導
    投標廠商圍標，而因浮編預算，使該件工程底價提高，並致使得標廠商得以獲取
    超額利潤，而該得標廠商並依事前與午○○之約定，支付因浮編預算之部分價差
    予午○○。因之甲○○指示設法協助國豐公司取得本件抽水站工程之委外設計權
    ，並指示儘速完成國豐公司設計書、圖之審查，使審查人員未詳細審查即予核章
    通過，致使該抽水站工程浮編預算未能被查覺，國豐公司並領取較高額之設計服
    務費，復使得標廠商獲得超額利潤，午○○並因而分取部分浮編價差，另因綁規
    格標，而使午○○便於主導參加投標廠商，綜合上情，則甲○○就該工程而為之
    行為，均係在於圖利午○○所主導之國豐公司，以利共同圍標。是甲○○就此協
    助使國豐公司取得本件抽水站工程之委外設計權及因渠等之指示，催促致未詳細
    審查國豐公司設計之書、圖即予核章通過之行為，顯係對於監督、主管之事務，
    因而圖利國豐公司。惟八十五年十月二十三日修正前（即八十一年七月十一日總
    統公布）之貪污治罪條例第六條第一項第四款之對於主管或監督之事務，直接或
    間接圖利罪，乃公務員違背職務圖利之概括規定，必其圖利行為不合於同條例第
    四條至第六條各款之特別規定者，始有其適用（最高法院七十年度台上字第九五
    六號判決、七十一年度台上字第一三四０號判決、七十三年度台上字第一八九六
    號判決、七十四年度台上字第六三號判決、七十五年度台上字第六四七二號判決
    、七十四年度台上字第三一八九號判決、七十八年度台上字第一六一二、一九五
    九、四三一八號判決可資參照）。甲○○對於監督、主管之事務圖利他人，進而
    從中自午○○收受賄賂，渠所為顯係對於違背職務之行為，收受賄賂。被告丙○
    係前臺灣省議會議員，其明知午○○自該四汴頭抽水站新建工程中舞弊之不法所
    得，欲交付賄款予甲○○，竟與甲○○共同基於依據法令從事公務之人員，對於
    違背職務上之行為，收受賄賂之犯意聯絡，而分別於上開時、地，負責接續為甲○○收受並支配甲○○自午○○處輾轉交付之賄款計二千六百萬元。核被告丙○
    所為，係犯修正前（即八十一年七月十一日公布）貪污治罪條例第四條第一項第
    五款之違背職務收受賄賂罪。公訴意旨認被告丙○此部分之犯行，係犯修正前貪
    污治罪條例第四條第一項第三款之罪，尚有未洽，惟其起訴之基本社會事實同一
    ，本院爰就起訴法條予以變更。被告丙○雖係省議員但非屬承辦上開四汴頭抽水
    站新建工程之住都局或其所屬公務員之身分，惟與具有公務員身分之甲○○互相
    配合，朝同一目標共同對於違背職務之行為，收受賄賂，所犯亦應依貪污治罪條
    例處斷。被告丙○與甲○○間就此違背職務，收受賄賂之犯行，互有犯意聯絡及
    行為分擔，應成立共同正犯。被告丙○接續分別在上開時、地，為甲○○收受並
    支配甲○○自午○○處所交付之賄款六百萬元及二千萬元，各次所為之收受賄賂
    行為，均係就同一工程出於單一犯意所為之接續行為，為單純一罪。被告丙○行
    為後，貪污治罪條例已於八十五年十月二十三日修正公布，其所犯該條例第四條
    第一項第五款之法定刑中罰金刑部分，已由修正前之三百萬元提高至修正後之一
    億元，經比較新舊法結果，有關該條例第四條第一項第五款之法定刑部分，以裁
    判前之舊法有利於被告丙○，依刑法第二條第一項但書之規定，仍應適用修正前
    之舊法（八十一年七月十一日總統公布）第四條第一項第五款規定處斷。爰審酌
    被告丙○並無前科，有臺灣高等法院檢察署刑案紀錄簡覆表一份在卷足憑，被告
    丙○身為臺灣省議會議員，負有代表人民監督政府施政之責，其明知甲○○任住
    都局局長，承辦本件公共工程之四汴頭抽水站新建工程，乃依據法令從事公務之
    人員，而該工程乃係為疏解臺北縣板橋地區水患，關係臺北縣板橋地區數十萬人
    民之生命、財產安全，以免歷年飽受水患之威脅，是以政府編列鉅額預算，設置
    抽水站以解人民水患之苦，而政府預算之編列與執行，自當花其所該花，用其所
    當用，以發揮其最大之效益，竟負責替甲○○收受並支配甲○○自午○○處所取
    得之賄款二千六百萬元，而以集中、分散、轉入、轉出被告丙○自己或甲○○或
    他人帳戶等方式，將上開賄款漂白、隱匿，以達到規避刑責之目的，徒增政府職
    司犯罪偵防人員查緝貪污犯罪之困難，且造成國庫重大損失，浪費民脂民膏，敗
    壞官箴，莫此為甚，惟其犯罪情節實較甲○○為輕，被告丙○之智識程度、生活
    狀況、犯罪之動機、目的、手段、犯罪所得之財物、所生之危害及被告丙○犯罪
    後仍飾詞辯解之態度等一切情狀，量處如主文所示之刑，並依法諭知褫奪公權六
    年，以示懲儆。至被告丙○貪污所得之財物計二千六百萬元，應依舊法（即八十
    一年七月十一日總統公布）貪污治罪條例第九條第一項、第二項之規定予以追繳
    沒收，如全部或一部無法追繳時，以其財產抵償之。
四、被告巳○○部分，俟緝獲到案後另行審結。
據上論斷，應依刑事訴訟法第二百九十九條第一項前段、第三百條，修正前（八十一
年七月十一日總統公布）貪污治罪條例第四條第一項第五款、第二條前段、第三條、
第九條、第十六條、第十七條，刑法第十一條前段、第二條第一項但書、第二十八條
、第三十一條第一項、第三十七條第二項，判決如主文。
本案經檢察官張瑞娟到庭執行職務。
中    華    民    國      九十      年      十二       月    三十一    日
                                    臺灣板橋地方法院刑事第一庭
                                        審判長法  官  李  行  一
                                              法  官  毛  崑  山
                                              法  官  楊  千  儀
右正本證明與原本無異。
如不服本判決，應於送達後十日內，向本院提出上訴狀（明上訴理由）。
                          書記官  吳  河  東
中    華    民    國      九十一      年    一          月      四      日
附錄本案論罪科刑法條全文
修正前貪污治罪條例第四條第一項第五款
有左列行為之一者，處無期徒刑或十年以上有期徒刑，得併科新臺幣三百萬元以下罰
金：
五、對於違背職務之行為，要求期約或收受賄賂或其他不正利益者。
附表一：
編號  日    期（民國）  金額（新臺幣）  說                            明
一、  八十二年四月十五  一千萬元        巳○○開立一張臺灣銀行三多分行支票
      日                                ，由丙○存入其於高雄區中小企業銀行
                                        林邊辦事處帳戶兌領。
二、  八十二年四月二十  四百九十四萬二  巳○○匯此二筆款項至丙○所經營之寬
      九日              千一百九十四元  樹公司帳戶，代丙○清償他行庫之貸款
                                        。
                        一百四十六萬二
                        千四百八十六元
三、  八十二年六月某日  一千六百三十二  巳○○代丙○繳納之土地增值稅及契稅
                        萬六千六百八十  。
        八元
四、  八十二年六月三十  三百五十萬元    丙○將本筆巳○○給付之土地款存入周
      日                                美君土地銀行帳戶，由戊○○代丙○付
                                        款給案外人山地工程顧問有限公司。
五、八十二年七月十五日  七千九百六十三  巳○○代丙○清償審璞、寬樹、崎立等
                        萬四千四百一十  公司在他行庫之貸款。
                        五元
六、八十二年八月十四日  二千萬元        巳○○匯款至土地銀行西臺中分行後，
                                        由不詳之人以丙○名義電匯本筆款項至
                                        丙○臺中市第十一信用合作社帳戶。
七、八十二年九月一日  四百零六萬八千四  巳○○自其臺灣銀行三多分行帳戶電匯
                      百零九元          本筆款項至丙○所經營之寬樹公司帳戶
                                        ，代丙○清償他行庫之貸款。
八、八十二年九月十五  一千萬元          巳○○自中國國際商業銀行高雄分行電
    日                                  匯本筆款項至丙○在臺中市第十一信用
                                        合作社帳戶。
九、八十二年十月四日  四百萬元          巳○○電匯此二筆款項至丙○臺中市第
                                        十一信用合作社帳戶。
                      七百二十一萬三千
                      四百十六元
合計：一億六千一百一十四萬七千六百零八元。
附表二：
    ┌──────────────────┐
    │午○○代表國光環境科技有限公司簽發：│
    │發票人為國光環境科技有限公司        │  ┌────────────┐
  (1)│發票金額新臺幣（下同）為六百萬元    │  │由巳○○於八十一年十二月│
    │發票日期為民國八十一年十二月七日    │→│七日在丙○之屏東仁愛路競│
    │付款人為第一商業銀行南臺北分行      │  │選辦事處交付丙○        │
    │帳號：一二三九五－八                │  └────────────┘
    │票據號碼：ＨＡ0000000號之支票│
    └──────────────────┘
       ┌────────────┐
       │由丙○於八十一年十二月七│
       │日存入甲○○在臺灣銀行屏│  ┌────────────┐
       │東分行000000000│  │由丙○於八十一年十二月十│
     →│九六七帳戶內，於八十一年│→│六日及同年十二月二十三日│（訖）
       │十二月九日交換，於同年月│  │提領。                  │
       │十日入帳。              │  └────────────┘
       └────────────┘
    ┌───────────────┐
    │午○○於八十一年十二月十一日自│
    │第一商業銀行南臺北分行一三五０│
    │０八一０六一號帳戶提領現金二千│  ┌──────────────┐
  (2)│萬元，向該行購買臺支，付款人為│  │巳○○於八十一年十二月十二日│
    │臺灣銀行總行營業部，票載日期八│→│交付丙○                    │→
    │十一年十二月十一日，面額二千萬│  │                            │
    │元，票據號碼：ＢＡ四八三九八六│  └──────────────┘
    │四之支票一張。                │
    └───────────────┘
    ┌───────────────┐  ┌───────────────┐
    │丙○轉交予乙○○，存入乙○○在│  │乙○○於八十一年十二月二十三日│
    │高雄區中小企業銀行林邊辦事處一│  │自上開帳戶提領二千萬元，並由高│
    │00000000號帳戶，於八十│→│雄區中小企業銀行林邊辦事處開立│
    │一年十二月十六日提出交換，於同│  │以其該辦事處為付款人，票據日期│
    │年月十七日入帳。              │  │八十一年十二月二十三日、面額二│
    └───────────────┘  │千萬元、票據號碼：ＫＢ００四九│
                                        │四六一之支票一張交付丙○。    │
                                        └───────────────┘
      ┌───────────┐  ┌─────────────────┐
    →│丙○於八十二年一月間，│→│楊文男將前開支票存入在華南商業銀行│
      │將前開支票交付楊文男。│  │草屯分行000000000000號│→
      └───────────┘  │帳戶，於八十二年一月七日提示，於同│
                                  │年月九日入帳。                    │
                                  └─────────────────┘
    ┌───────────────┐  ┌──────────────┐
    │楊文男於八十二年二月五日自其華│  │楊文男自其前開帳戶，簽發發票│
    │南商業銀行草屯分行前開帳戶內，│  │人均為楊文男、付款人均為泛亞│
    │分別提領現金一千萬元、五百萬元│→│商業銀行營業部、受款人均為余│→
    │，以匯款方式匯入楊文男在泛亞商│  │慎，票載日期分別為八十二年二│
    │業銀行臺中營業部0000000│  │月五日、八十二年四月二十日，│
    │０二五八七號帳戶。            ││面額分別為一千五百萬元、五百│
    └───────────────┘  │萬元，票據號碼分別為ＰＡ三０│
                                        │一六三一五、ＰＡ三０一六三一│
                                        │三之支票計二張交付丙○。    │
                                        └──────────────┘
        ┌──────────┐  ┌─────────────────┐
        │丙○將前開面額五百萬│  │乙○○於八十二年四月二十二日自丙○│
        │元、票載日期八十二年│  │上開高雄區中小企業銀行林邊辦事處０│
        │四月二十日、票號ＰＡ│  │0000000000號帳戶電匯三百│
    →│0000000之支票│→│五十萬元至丙○臺中市十一信帳戶，再│
        │，存入其在高雄區中小│  │由丙○簽發，以臺中市十一信為付款人│
        │企業銀行林邊辦事處０│  │，日期為八十二年四月二十二日，面額│
        │0000000000│  │為三百萬元之支票，交由辛○○於八十│
        │號帳戶。            │  │二年四月二十三日在臺中市十一信復興│
        └──────────┘  │分社提兌後，再於八十二年四月二十九│
                                  │日電匯其中二百萬元至巳○○中國國際│
                                  │商業銀行三民分行帳戶。            │
                                  └─────────────────┘
                                                                 （訖）
        ┌─────────────┐  ┌───────────────┐
        │丙○將前揭面額一千五百萬元│  │丙○於八十二年三月八日自其前開│
        │、票載日期八十二年二月五日│  │帳戶提領現金一千一百六十八萬五│
        │、票號ＰＡ0000000之│  │千元，存入甲○○在臺中市第十一│
    →│支票，存入其在臺中市第十一│→│信用合作社0000－0000－│
        │信用合作社000000－0│  │八號帳戶，並於當日提領現金一千│
        │號帳戶內，於八十二年二月九│  │二百五十八萬五千四百十七元，清│
        │日提示入帳。              │  │償甲○○在八十一年三月十二日向│
        └─────────────┘  │該合作社擔保借款之貸款一千二百│
                                        │五十萬元。                    │
                                        └───────────────┘
      ┌─────────────────────────────┐
      │辛○○於八十二年四月二十九日自甲○○臺銀中興新村分行之帳戶│
    →│提領現金九百五十萬元，並電匯至巳○○中國國際商業銀行三民分│（訖）
      │行帳戶。                                                  │
      └─────────────────────────────┘
附表三：廖常雄支付午○○一千九百七十七萬五千元之支出明細表
         （支票發票人為廖常雄，付款人為臺灣銀行健行分行）
┌──┬──────┬────┬──────┬─────┬───────┐
│編號│  支票號碼  │票面金額│  發票日期  │  受款人  │ 備         註│
├──┼──────┼────┼──────┼─────┼───────┤
│    │三五四０二一│四百七十│八十二年四月│          │存入國光工程顧│
│一  │一          │七萬五千│五日        │          │問有限公司在第│
│    │            │元      │            │          │一商業銀行南臺│
│    │            │        │            │          │北分行一一三一│
│    │            │        │            │          │0000000│
│    │            │        │            │          │號帳戶        │
├──┼──────┼────┼──────┼─────┼───────┤
│二  │三五四０二五│五百萬元│八十二年四月│國光環境科│  同      右  │
│    │三          │        │十二日      │技有限公司│              │
├──┼──────┼────┼──────┼─────┼───────┤
│三  │三五四０二五│五百萬元│八十二年四月│國光環境科│  同      右  │
│    │五          │        │二十日      │技有限公司│              │
├──┼──────┼────┼──────┼─────┼───────┤
│四  │三五四０二五│五百萬元│八十二年四月│國光環境科│  同      右  │
│    │六          │        │三十日      │技有限公司│              │
└──┴──────┴────┴──────┴─────┴───────┘


司法院資訊處製作；財團法人民間司法改革基金會備份。
